臺灣高等法院臺南分院刑事判決
111年度金上訴字第142號
上  訴  人  
即  被  告  王柏昇

選任辯護人  王漢律師
上  訴  人  
即  被  告  蔡子鴻

選任辯護人  葉榮棠律師
上  訴  人  
即  被  告  莊聖德
0

            呂婉琳

            張沛容

上  一  人
選任辯護人  汪玉蓮律師
上列上訴人即被告等因組織犯罪防制條例等案件，不服臺灣雲林
地方法院110年度訴字第152號中華民國110年11月17日第一審判
決（起訴案號：臺灣雲林地方檢察署109年度偵字第7265號、第7
889號、第7890號、第7891號、110年度偵字第656號、第657號、
第1357號，暨移送併辦：同署110年度偵字第6093號），提起上
訴，本院判決如下：
    主  文
原判決關於王柏昇如附表一編號1、5所示之罪刑暨所定應執行刑
部分；莊聖德所處之刑暨所定應執行刑部分；張沛容所處之刑部
分，均撤銷。
王柏昇犯如附表一編號1、5所示各罪，各處如附表一編號1、5所
示之刑。
莊聖德所犯如附表一編號1、3、4所示各罪，共參罪，各處如附
表一編號1、3、4所示之刑。應執行有期徒刑拾月。
張沛容所犯洗錢防制法第十四條第一項之一般洗錢罪，處有期徒
刑陸月，併科罰金新臺幣伍萬元，罰金如易服勞役，以新臺幣壹
仟元折算壹日。
其他上訴駁回（即王柏昇附表一編號2至4部分暨沒收部分；蔡子
鴻部分；呂婉琳所處之刑部分）。
呂婉琳緩刑肆年，緩刑期間付保護管束，並應於本判決確定之日
起壹年內向公庫支付新臺幣拾萬元，及應向指定之政府機關、政
府機構、行政法人、社區或其他符合公益目的之機構或團體，提
供陸拾小時之義務勞務。
王柏昇前揭撤銷改判部分所處之刑及上訴駁回部分所處之刑，應
執行有期徒刑捌年。沒收部分併執行之。
    事  實
一、王柏昇於民國109年3月間某日起至同年11月23日查獲時止，
    基於發起犯罪組織之犯意，以嘉義縣○○鄉○○村○○○○○○○○○○○○
    ○○○○○市○區○○路000號0樓之0租屋處（下稱長億花園租屋處
    ）為據點，成立以實施詐術為手段、具有持續性、牟利性之
    有結構性組織即詐欺集團（下稱本案詐欺集團）。王韋捷（
    經原審判處罪刑確定）於109年4月間、莊聖德於109年4月間
    、蔡子鴻於109年5月間、謝佳雍於109年8月間（經原審判處
    罪刑確定）、呂婉琳於109年10月間、簡義忠（經檢察官通
    緝中，未據起訴）及其他真實姓名年籍不詳之成年人，分別
    基於參與犯罪組織之犯意，加入本案詐欺集團。本案詐欺集
    團分工方式為：⑴王柏昇負責取得供詐欺所用之人頭帳戶、
    民眾個人資料，並以下列詐欺手法詐騙被害人，及分派各成
    員工作、自車手收取詐騙款項、支付成員報酬，主持、操縱
    及指揮本案詐欺集團。⑵王韋捷、莊聖德、蔡子鴻、謝佳雍
    、簡義忠等人，均擔任取款車手，且王韋捷並擔任取簿手，
    蔡子鴻亦負責收購人頭帳戶。⑶呂婉琳負責於附表二編號5，
    佯以「莊至涵」名義與穆海鋒通話，使穆海鋒誤以為「莊至
    涵」確有其人。復謝佳雍於109年8、9月間，在嘉義市某處
    ，將其所有中國信託銀行帳號000000000000號帳戶（下稱謝
    佳雍甲帳戶）、帳號000000000000號帳戶（下稱謝佳雍乙帳
    戶）之資料告知王柏昇，以供王柏昇使用，並依王柏昇指示
    提領謝佳雍甲、乙帳戶內款項後，交予王柏昇，且於109年1
    0月1日將謝佳雍甲帳戶之提款卡（含密碼）交付王柏昇，作
    為本案詐欺集團詐騙被害人使用（王柏昇持以使用於附表二
    編號5）。又蔡閔翔（由原審另行審理）因積欠蔡子鴻新臺
    幣（下同）1萬元之債務，經蔡子鴻催討並告以得提供金融
    帳戶資料供王柏昇使用，即可抵銷該債務，蔡閔翔因缺錢償
    債，遂透過蔡子鴻之介紹，於109年5月13日將其所有中華郵
    政股份有限公司帳號00000000000000號帳戶（下稱蔡閔翔帳
    戶）之存摺及提款卡（含密碼），出售予王柏昇，並由王柏
    昇交付1萬元予蔡子鴻，而使本案詐欺集團使用蔡閔翔帳戶
    以遂行如附表二編號2、3所示之詐欺取財犯行。王柏昇發起
    上開犯罪組織後，於本案詐欺集團犯罪組織存續期間，各與
    如附表二編號1至5「被告」欄所示之人及本案詐欺集團不詳
    成員，基於意圖為自己不法所有之三人以上共同詐欺取財及
    掩飾、隱匿特定犯罪所得之去向、所在之犯意聯絡，分別為
    下列行為：
  ㈠王柏昇於109年4月間某日，在社群網站臉書（下稱臉書）假
    冒名為「莊至涵」之女子結識張富強，以如附表四編號1至3
    所示行動電話登入通訊軟體LINE，並以暱稱「涵比」之帳號
    與張富強聊天，營造「莊至涵」有意與其交往之情境。張富
    強誤以為與「莊至涵」成為男女朋友後，王柏昇指使本案詐
    欺集團不詳女性成員，於109年4月間某日，在雲林縣北港鎮
    朝天宮前統一超商附近與張富強見面，以為取信張富強。王
    柏昇復虛構「莊至涵」積欠母親醫藥費、清償地下錢莊借款
    等不實理由，向張富強借款。王柏昇另假扮為「莊至涵」從
    事美甲店之店長「阿傑」，以LINE與張富強聯絡，謊稱為了
    幫助「莊至涵」向地下錢莊借款，須由張富強還款。張富強
    因而陷於錯誤，陸續交付下列財物：⒈於附表二編號1①②所示
    之時間，將附表二編號1①②所示之金額，匯入張莉妤（由臺
    灣桃園地方法院另案審理）所有渣打國際商業銀行帳號0000
    0000000000號帳戶（下稱張莉妤帳戶）。⒉於附表二編號1③
    所示時、地，張富強當面交付其所有彰化銀行帳號00000000
    000000號帳戶（下稱張富強帳戶）之存摺、提款卡（含密碼
    ）及現金3萬8,000元予化名「小莊」之王韋捷。⒊於附表二
    編號1④、⑤、⑨所示時、地，轉帳匯款至張富強帳戶或當面交
    付如附表二編號1④、⑤、⑨所示之金額。⒋張富強聽從王柏昇
    假冒之「阿傑」建議，於109年4月29日下午某時，與代書林
    仁全前往雲林縣北港地政事務所，將張富強所有坐落雲林縣
    ○○鄉○○段○○○段000○000地號土地設定抵押權（登記日期109
    年4月30日），向游璟屏借款50萬元，由游璟屏於附表二編
    號1⑥⑦所示時間，將款項匯入張富強帳戶。⒌張富強將車牌號
    碼000-0000號普通重型機車典當得款4萬6,200元後，於附表
    二編號1⑧所示時間，將款項存入張富強帳戶。⒍王柏昇指示
    王韋捷化名「小莊」、簡義忠化名「小陳」，於附表二編號
    1⑩所示時地，佯以「小陳」得以借款80萬元予張富強，80萬
    元會直接交予「阿傑」後，由張富強簽立如附表四編號12、
    13所示面額均為80萬元之本票2張（票號：WG0000000號、WG
    0000000號，下合稱本案本票）、借據及借條等，交予王韋
    捷、簡義忠。再由王柏昇指示王韋捷、莊聖德及本案詐欺集
    團不詳成員，於如附表二編號1①至⑨所示「被告提款或收取
    款項時間、地點、金額」欄所示之時間、地點，提領或收取
    如附表二編號1①至⑨所示之金錢，將所提領或收取之款項上
    繳王柏昇，共計詐得70萬2,000元，並以此等迂迴層轉之方
    式，掩飾詐欺犯罪所得之去向。
　㈡王柏昇除上開加重詐欺、一般洗錢之犯意聯絡外，另基於行
    使變造私文書之犯意，於109年4月30日，在臉書假冒名為「
    莊至涵」之女子結識彭自勤，以如附表四編號1至3所示行動
    電話登入LINE與彭自勤聊天，而以「莊至涵」為女生身分博
    取彭自勤之好感及同情，致彭自勤誤以為「莊至涵」為女生
    且經濟困難需人協助之情境。復由王柏昇將張富強帳戶之存
    摺影印掃描成電子檔，以電腦軟體將張富強帳戶存摺原記載
    之戶名「張富強」，改為戶名「莊至涵」，變造該存摺戶名
    之記載後，王柏昇以虛構「莊至涵」積欠母親醫藥費、清償
    地下錢莊借款、房租等不實理由，向彭自勤借款，並以LINE
    傳送上開經變造之存摺封面予彭自勤而行使之。彭自勤因而
    陷於錯誤，於附表二編號2①所示之匯款時間，將附表二編號
    2①所示之金額，匯入張富強帳戶。之後，王柏昇於109年5月
    13日取得蔡閔翔帳戶之存摺及提款卡，以同前方式變造蔡閔
    翔帳戶之存摺戶名為「莊至涵」，並持以向彭自勤行使，彭
    自勤亦因而陷於錯誤，於附表二編號2②③所示之匯款時間，
    將附表二編號2②③所示之金額，匯至蔡閔翔帳戶，均足生損
    害彭自勤判斷上開帳戶存戶身分之正確性。再由王柏昇指示
    本案詐欺集團不詳成員，於如附表二編號2①至③所示「被告
    提款或收取款項時間、地點、金額」欄所示之時間、地點，
    提領或收取如附表二編號2①至③所示之金錢，將所提領之款
    項上繳王柏昇，共計詐得8萬1,000元，並以此等迂迴層轉之
    方式，掩飾詐欺犯罪所得之去向。
  ㈢王柏昇於109年5月8日，在臉書假冒名為「莊至涵」之女子結
    識林志榮，以如附表四編號1至3所示行動電話登入LINE，並
    以暱稱「涵比」之帳號與林志榮聊天，營造「莊至涵」有意
    與其交往之情境，致林志榮誤以為有機會與「莊至涵」成為
    男女朋友。王柏昇復虛構「莊至涵」為清償地下錢莊借款、
    房租等不實理由，向林志榮借款，並由王柏昇或王柏昇指示
    之本案詐欺集團不詳成員，以暱稱「虎哥」、「陳小姐」、
    「詹經理」、「劉富成」等化名，慫恿林志榮借款予「莊至
    涵」，林志榮因而陷於錯誤，陸續交付下列財物：⒈於附表
    二編號3①至⑤所示之匯款時間，將附表二編號3①至⑤所示之金
    額，匯入蔡閔翔帳戶、黃詩雅（未據起訴）所有玉山銀行帳
    號0000000000000號帳戶（下稱黃詩雅帳戶）。⒉於附表二編
    號3⑥所示之時間，以LINE傳送其所有之台新銀行信用卡卡號
    （末2碼為00號，全部卡號詳卷）、交易安全碼予王柏昇假
    冒之「莊至涵」後，王柏昇於附表三編號1所示時間，以該
    信用卡刷卡如附表三編號1所示之消費（價值合計6萬262元
    ）。⒊於附表二編號3⑦所示之時間、地點，交付其所有台新
    銀行帳號0000000000000000號帳戶（下稱林志榮帳戶）之提
    款卡（含密碼，帳戶餘額39萬6,642元）予本案詐欺集團自
    稱「莊至涵」之不詳女性成員。⒋於附表二編號3⑧⑨所示時間
    、地點，交付24萬元、12萬元予依王柏昇指示化名「劉富成
    」之莊聖德。⒌林志榮為了資助「莊至涵」，聽從王柏昇本
    人或本案詐欺集團不詳成員之指示，陸續以轉帳、辦理貸款
    等方式，於附表二編號3⑩至㉘所示之時間，將附表二編號3⑩
    至㉘所示之款項匯入林志榮帳戶。再由王柏昇指示莊聖德及
    本案詐欺集團不詳成員，於如附表二編號3①至⑤、⑦至㉘所示
    「被告提款或收取款項時間、地點、金額」欄所示之時間、
    地點，提領或收取如附表二編號3①至⑤、⑦至㉘所示之金錢，
    將所提領或收取之款項上繳王柏昇，共計詐得155萬4,262元
    ，並以此等迂迴層轉之方式，掩飾詐欺犯罪所得之去向。
  ㈣王柏昇於109年6月間，在臉書假冒名為「莊至涵」之女子結
    識陳柏良，以如附表四編號1至3所示行動電話登入LINE，並
    以暱稱「涵比」之帳號與陳柏良聊天，營造「莊至涵」有意
    與其交往之情境，致陳柏良誤信為真。王柏昇復虛構「莊至
    涵」為清償房租等不實理由，向陳柏良借款，並由王柏昇或
    指使本案詐欺集團不詳成員，以自稱「莊至涵乾哥」名義，
    慫恿陳柏良借款予「莊至涵」。陳柏良因而陷於錯誤，陸續
    交付下列財物：⒈於附表二編號4①至③所示之匯款時間，將附
    表二編號4①至③所示之金額，匯入黃詩雅帳戶，再由王柏昇
    指示本案詐欺集團不詳成員，於附表二編號4①至③所示「被
    告提款或收取款項時間、地點、金額」欄所示之時間、地點
    ，提領如附表二編號4①至③所示之金錢，將所提領或收取之
    款項上繳王柏昇，以此方式掩飾、隱匿本案詐欺集團因詐欺
    犯罪所得之去向。⒉由莊聖德駕車搭載王柏昇、簡義忠及本
    案詐欺集團綽號「酒酒」之女性成員，前往臺中市○○區○○○0
    段000號統一超商龍祥門市，「酒酒」下車後改搭乘計程車前
    往附表二編號4④所示地點，向陳柏良拿取附表二編號4④所示
    之物，交予王柏昇，再由王柏昇於附表三編號2所示時間，
    以陳柏良所有之聯邦銀行信用卡（卡號末2碼為00號，全部
    卡號詳卷），刷卡如附表三編號2所示之消費（價值合計510
    元）。合計詐得5萬410元。
  ㈤王柏昇於109年9月8日，在臉書假冒名為「莊至涵」之女子結
    識穆海鋒，以如附表四編號1至3所示行動電話登入通訊軟體
    LINE，以暱稱「涵比」之帳號與穆海鋒聊天，營造「莊至涵
    」有意與其交往之情境，致穆海鋒誤信為真。王柏昇復虛構
    「莊至涵」為清償地下錢莊債務、母親住院醫藥費及喪葬費
    等不實理由，向穆海鋒借款，並由王柏昇化名「陳志勇」，
    慫恿穆海鋒借款予「莊至涵」，穆海鋒因而陷於錯誤，陸續
    交付下列財物：⒈於附表二編號5①至④所示之匯款時間，將附
    表二編號5①至④所示之金額，匯入謝佳雍甲、乙帳戶，再由
    王柏昇指示本案詐欺集團不詳成員，於附表二編號5①至④所
    示「被告提款或收取款項時間、地點、金額」欄所示之時間
    、地點，提領如附表二編號5①至④所示之金錢，將所提領或
    收取之款項上繳王柏昇，以此方式掩飾、隱匿本案詐欺集團
    因詐欺犯罪所得之去向。⒉於附表二編號5⑤至⑭所示時間、地
    點，交付如附表二編號5⑤至⑭所示金額予王柏昇化名之「陳
    志勇」、蔡子鴻化名之「阿澤」、王韋捷化名之「阿忠」及
    本案詐欺集團不詳成員，得手後均將款項交予王柏昇。⒊王
    柏昇指示呂婉琳於109年10月28日22時33分許，在長億花園
    租屋處，以LINE與穆海鋒通話，向穆海鋒佯稱「母親往生」
    之虛假事由，穆海鋒繼而於附表二編號5⑮所示時間、地點，
    交付35萬元予依王柏昇指示前往取款化名「阿忠」之王韋捷
    ，再由王韋捷轉交付王柏昇；王柏昇於109年10月29日21時1
    2分，在長億花園租屋處，再指使呂婉琳以LINE與穆海鋒通
    話，向穆海鋒佯稱「已經收款」等語，使穆海鋒誤以為「莊
    至涵」及其借款事由確實存在，並以此方式掩飾、隱匿本案
    詐欺集團因詐欺犯罪所得之去向。共計詐得427萬5,000元。
二、嗣張富強、彭自勤、林志榮、陳柏良、穆海鋒發覺被騙後報
    警處理。經警於109年11月23日7時30分許，依法搜索長億花
    園租屋處，並經王韋捷同意搜索車牌號碼000-0000號車輛，
    扣得如附表四編號7至16所示之物。復王柏昇於同日9時15分
    許，在嘉義市○○街000巷00○0號000室，因另案通緝為警緝獲
    ，當場扣得如附表四編號1至4之物品，因而查悉上情。
三、案經張富強、彭自勤、林志榮、陳柏良、穆海鋒訴由雲林縣
    警察局臺西分局報請臺灣雲林地方檢察署檢察官偵查起訴；
    及穆海鋒訴由臺南市政府警察局第二分局報請臺灣臺南地方
    檢察署檢察官呈請臺灣高等檢察署臺南檢察分署檢察長令轉
    臺灣雲林地方檢察署檢察官移送併辦。
    理  由
甲、本院審理範圍：
壹、按110年6月16日修正公布、同月18日施行之刑事訴訟法第34
    8條規定：「上訴得對於判決之一部為之。對於判決之一部
    上訴者，其有關係之部分，視為亦已上訴。但有關係之部分
    為無罪、免訴或不受理者，不在此限。上訴得明示僅就判決
    之刑、沒收或保安處分一部為之」。次按同日修正公布、施
    行之刑事訴訟法施行法第7條之13規定：「中華民國110年5
    月31日修正通過之刑事訴訟法施行前，已繫屬於各級法院之
    案件，於施行後仍適用修正前刑事訴訟法第348條規定；已
    終結或已繫屬於各級法院而未終結之案件，於施行後提起再
    審或非常上訴者，亦同」。又按判決後提起上訴，應以其提
    起上訴而繫屬於上訴審法院時，刑事訴訟法第348條是否已
    經修正施行，作為究應適用修正後或修正前規定以決定其上
    訴範圍之時點依據（最高法院110年度台上大字第5375號裁
    定意旨參照）。查本案係於上開規定修正施行後之111年1月
    26日始繫屬於本院，有臺灣雲林地方法院111年1月22日雲院
    宜刑樂決110訴152字第1110000871號函其上所蓋本院收文戳
    章（本院卷第3頁）在卷可按，是本案上訴之效力及其範圍
    ，應依現行刑事訴訟法第348條規定判斷，合先敘明。
貳、依刑事訴訟法第348條第2項立法理由：本項但書所稱「無罪
    、免訴或不受理者」，並不以在主文內諭知者為限，即第一
    審判決就有關係之部分於理由內說明不另為無罪、免訴或不
    受理之諭知者，亦屬之。查原審係就被告王柏昇發起犯罪組
    織罪及三人以上共同詐欺取財罪（共5罪），被告蔡子鴻、
    莊聖德三人以上共同詐欺取財罪（各3罪），被告張沛容一
    般洗錢罪（1罪），分別判處罪刑，並就⑴起訴書附表三編號
    1其中之被告王柏昇指使被告莊聖德於109年4月27日21時1分
    至2分許，在嘉義縣○○鄉○○路000號之統一超商，持張富強帳
    戶提款卡，接續提領2萬元、1萬元，隨即交付予被告王柏昇
    ，涉犯三人以上共同詐欺取財罪嫌；⑵起訴書附表三編號3其
    中之告訴人林志榮受騙後，於109年6月24日18時42分許匯入
    1,000元至林志榮帳戶；被告王柏昇指使本案詐欺集團不詳
    成員，於109年6月24日15時28分許林志榮帳戶存入19萬7,00
    0元後，於同日18時38分、39分提領2萬元、1萬8,000元，隨
    即交付予被告王柏昇，涉犯三人以上共同詐欺取財罪嫌；⑶
    起訴書附表三編號5其中之被告王柏昇指使被告蔡子鴻、王
    韋捷於109年10月2日1時24分許，在嘉義市○○路000號之統一
    超商，以謝佳雍甲帳戶提款卡，提領2萬元，隨即交付予被
    告王柏昇，涉犯三人以上共同詐欺取財罪嫌；⑷被告張沛容
    受被告王柏昇指示收取、藏匿起訴書附表三編號5所示詐騙
    穆海鋒之贓款，涉犯參與犯罪組織、三人以上共同詐欺取財
    罪嫌，均不另為無罪之諭知。又就被告王柏昇涉犯刑法第27
    5條第3項、第2項之教唆自殺未遂罪，及被告張沛容就起訴
    書附表三編號1至4涉犯參與犯罪組織、三人以上共同詐欺取
    財、一般洗錢罪部分，均為無罪之諭知。被告王柏昇、莊聖
    德、蔡子鴻、張沛容就判處罪刑（莊聖德、張沛容僅就量刑
    部分上訴，詳後述）部分提起上訴，就原審不另為無罪諭知
    部分，及被告王柏昇、張沛容就無罪部分，並未提起上訴，
    檢察官則未上訴。依現行刑事訴訟法第348條第2項但書規定
    ，原判決關於不另為無罪諭知及無罪部分，不在本院審理範
    圍。
參、原審於110年11月17日以110年度訴字第152號判決判處被告
    莊聖德犯如原判決附表一編號1、3、4「罪名及宣告刑」欄
    所示之罪，各處如原判決附表一編號1、3、4「罪名及宣告
    刑」欄所示之刑，應執行有期徒刑1年8月；被告呂婉琳犯三
    人以上共同詐欺取財罪，處有期徒刑1年4月；被告張沛容犯
    洗錢防制法第14條第1項之一般洗錢罪，處有期徒刑10月，
    併科罰金6萬元，罰金如易服勞役，以1,000元折算1日。被
    告莊聖德、呂婉琳、張沛容不服而以原審量刑過重為由提起
    上訴，檢察官則未上訴，經本院當庭向被告莊聖德、呂婉琳
    、張沛容及其辯護人確認上訴範圍，皆稱僅就原判決量刑部
    分（被告莊聖德部分含應執行刑）上訴，對於原判決認定之
    犯罪事實、罪名，均表明未在上訴範圍（本院2卷第27-28頁
    ），足見被告莊聖德、呂婉琳、張沛容對於本案請求審理之
    上訴範圍僅限於量刑部分。揆諸前開說明及新修正條文之規
    定，本案量刑部分與原判決犯罪事實、罪名之認定，可以分
    離審查，因此就被告莊聖德、呂婉琳、張沛容部分，本院爰
    僅就原判決量刑部分加以審理，其他關於被告莊聖德、呂婉
    琳、張沛容之犯罪事實、罪名等，則不在本院審理範圍。
乙、被告王柏昇、蔡子鴻有罪部分：　　
壹、證據能力：
    按被告以外之人於審判外之陳述，雖不符刑事訴訟法第159
    條之1至第159條之4之規定，然經當事人於審判程序同意作
    為證據，法院審酌該言詞陳述或書面陳述作成時之情況，認
    為適當者，亦得為證據。又當事人、代理人或辯護人於法院
    調查證據時，知有第159條第1項不得為證據之情形，而未於
    言詞辯論終結前聲明異議者，視為有前項之同意，刑事訴訟
    法第159條之5定有明文。立法意旨在於傳聞證據未經當事人
    之反對詰問予以核實，原則上先予排除，惟若當事人已放棄
    反對詰問權，於審判程序中表明同意該等傳聞證據可作為證
    據，或於言詞辯論終結前未聲明異議，基於尊重當事人對傳
    聞證據之處分權，及證據資料愈豐富，愈有助於真實發見之
    理念，且強化言詞辯論主義，使訴訟程序得以順暢進行，上
    開傳聞證據亦均具有證據能力。查本案所引用之相關證據資
    料（詳後引證據），其中各項言詞或書面傳聞證據部分，縱
    無刑事訴訟法第159條之1至第159條之4或其他規定之傳聞證
    據例外情形，然業經本院審理時予以提示並告以要旨，且各
    經檢察官、被告王柏昇、蔡子鴻及其等辯護人表示意見，當
    事人已知上述證據乃屬傳聞證據，已明示同意作為本案之證
    據使用（本院1卷第360-368頁、本院2卷第31-32頁），而本
    院審酌上開證據資料製作時之情況，無不當取供及證明力明
    顯過低之瑕疵，認以之作為證據應屬適當，揆諸前開規定，
    應認均有證據能力。
貳、認定犯罪事實所憑之證據及理由：
一、被告王柏昇、蔡子鴻之辯解（含辯護人之辯護意旨），及不
    爭執事項：
　㈠被告王柏昇就事實欄一㈤所示之犯行，業於本院時（本院2卷
    第57-58頁）坦認不諱，惟矢口否認有何事實欄一㈠至㈣之犯
    行，辯稱：「莊至涵」是簡義忠使用的身分，我有跟簡義忠
    借「莊至涵」的帳號，但我沒有用。張富強、彭自勤、林志
    榮、陳柏良的事都與我無關，真正背後的人是簡義忠，我是
    拿80萬元給簡義忠去借張富強，張富強簽完本案本票、借據
    交給簡義忠，簡義忠再拿回來給我。我沒有指示王韋捷、莊
    聖德為本案犯行，也沒有拿蔡閔翔帳戶使用。又我交給張沛
    容的款項是簽中六合彩的錢云云。辯護人為被告王柏昇辯護
    稱：本件僅有各共同被告不利於被告王柏昇之證述，並無其
    他補強證據，難作為認定被告王柏昇不利之依據。又就組織
    犯罪防制條例部分，各共同被告在偵查及審理時，均證稱不
    知道被告王柏昇有從事詐騙行為，亦否認有參與犯罪組織，
    故無法證明被告王柏昇有組成三人以上施以詐術，具有持續
    性及牟利性之犯罪組織云云。
　㈡被告蔡子鴻均矢口否認有事實欄一㈡、㈢、㈤之犯行，辯稱：王
    柏昇說蔡閔翔帳戶是要作為線上博奕彩金之用，且交付存摺
    、提款卡是他們自己交付，我並沒有經手。我雖有依王柏昇
    指示在○○麵店跟穆海鋒拿東西，但我沒有化名「阿澤」，也
    不知道包包裡面裝的是錢，當時穆海鋒騎車過來看到我，也
    沒有講話，就拿1個包包給我，他就騎走了。我沒有加入本
    案詐欺集團，根本就不知道他們是在做詐欺的云云。辯護人
    為被告蔡子鴻亦辯護稱：⒈長億花園租屋處是被告蔡子鴻自
    己承租要做小額放款使用，王柏昇因為找不到房子，才向蔡
    子鴻借用房間，且被告蔡子鴻知悉王柏昇從事詐欺後，即於
    租滿1個月就終止租約，搬離該處，故被告蔡子鴻不是負責
    替組織成員承租房屋。⒉蔡閔翔帳戶部分，是因蔡閔翔積欠
    被告蔡子鴻1萬元，被告蔡子鴻不知道王柏昇持之作詐欺之
    用，王柏昇說是要供線上博奕彩金使用。⒊被告蔡子鴻雖有
    前往向穆海鋒拿取墨綠色側背包，但因當時被告蔡子鴻在臺
    南市工作，才會受王柏昇之託前往拿取，且穆海鋒、王柏昇
    都說是工程款，被告蔡子鴻拿取後隨即交付王柏昇，並不知
    背包內為45萬元，亦不知是贓款。另穆海鋒指述於109年9月
    13日在臺南市○○路000號金石堂對面，交付46萬元予被告蔡
    子鴻，及於109年9月22日在○○麵店交付24萬元予被告蔡子鴻
    ，均不實在。⒋被告蔡子鴻雖有刪除與王柏昇之通聯紀錄，
    但此是因被告蔡子鴻手機壞掉，於109年10月4日送修，通聯
    紀錄才會消失，並非故意刪除。⒌被告蔡子鴻參與部分，都
    是受王柏昇之託，取完款馬上交給王柏昇，故被告蔡子鴻並
    無犯意聯絡，也沒有組織分工，與刑法第339條之4及組織犯
    罪防制條例之規定並不相當云云。
　㈢被告王柏昇就⒈至⒍，被告蔡子鴻就⒉、⒊、⒌、⒎均不爭執（本
    院1卷第398-400頁），首可認定為真實：
　⒈本案詐欺集團成員以事實欄一㈠所示之詐欺事實，詐騙張富強
    ，致張富強陷於錯誤，而於如附表二編號1所示之時間，以
    匯款或面交之方式，遭詐騙計70萬2,000元。又張富強客觀
    上確實有辦理事實欄一㈠所示土地抵押、機車典當，且將張
    富強帳戶之存摺、提款卡交予王韋捷，張富強另有簽立本案
    本票、借據及借條等交給王韋捷、簡義忠。
　⒉本案詐欺集團成員以事實欄一㈡所示之詐欺事實，詐騙彭自勤
    ，致彭自勤陷於錯誤，而於如附表二編號2所示之時間，將
    款項匯入張富強帳戶、蔡閔翔帳戶，該等款項均遭人提領一
    空，而遭詐騙計8萬1,000元。
　⒊本案詐欺集團成員以事實欄一㈢所示之詐欺事實，詐騙林志榮
    ，致林志榮陷於錯誤，而於如附表二編號3所示之時間，以
    匯款、面交、或告知信用卡卡號暨交易安全碼，及交付其所
    有台新銀行提款卡之方式，遭詐騙計155萬4,262元。
　⒋本案詐欺集團成員以事實欄一㈣所示之詐欺事實，詐騙陳柏良
    ，致陳柏良陷於錯誤，而於如附表二編號4所示之時間，以
    匯款、面交或交付其所有之聯邦銀行信用卡供刷卡消費之方
    式，遭詐騙計5萬410元。
　⒌本案詐欺集團成員以事實欄一㈤所示之詐欺事實，詐騙穆海鋒
    ，致穆海鋒陷於錯誤，而於如附表二編號5所示之時間，以
    匯款或面交之方式，遭詐騙計427萬5,000元。
　⒍被告王柏昇有於臉書、LINE使用「莊至涵」、「小涵」、「
    涵比」身分，並有以「阿勇」之名稱於LINE上與穆海鋒聯繫
    ，藉「莊至涵」欠錢名義向穆海鋒拿取金錢。自謝佳雍處取
    得謝佳雍甲、乙帳戶之相關資料，而使用謝佳雍甲、乙帳戶
    （存摺、提款卡仍由謝佳雍保管）。
　⒎被告蔡子鴻以其父親名義承租長億花園租屋處，承租期間從1
    09年10月20日開始，只租1個月。被告蔡子鴻、王韋捷居住
    在長億花園租屋處。因蔡閔翔積欠被告蔡子鴻1萬元，被告
    蔡子鴻有聯繫蔡閔翔提供蔡閔翔帳戶之存摺及提款卡給王柏
    昇使用，王柏昇因而給付被告蔡子鴻1萬元。又被告蔡子鴻
    曾受王柏昇指使，在臺南市○○區○○街00巷0號之○○麵店，向
    穆海鋒拿取物品後，王韋捷駕車搭載王柏昇前來臺南市某處
    會合，再將該物品交給王柏昇。　　
二、被告王柏昇事實欄一㈠所示犯行部分：　　
　㈠本案詐欺集團成員以事實欄一㈠所示之詐欺事實，詐騙張富強
    ，致張富強陷於錯誤，而於如附表二編號1所示之時間，以
    匯款或面交之方式，遭詐騙計70萬2,000元，且張富強客觀
    上確實有辦理事實欄一㈠所示土地抵押、機車典當，並將張
    富強帳戶之存摺、提款卡交予王韋捷，張富強另有簽立本案
    本票、借據及借條等交給王韋捷、簡義忠等情，已據證人即
    告訴人張富強於偵查、原審時（偵1卷第223-235頁、原審5
    卷第237-276頁）證述明確，亦為被告王柏昇所不爭執，復
    有下列證據可資佐證：
　⒈證人即共犯王韋捷於偵查、原審時（偵2卷第155-164頁、偵7
    卷第113-119頁、原審6卷第69-144頁）、證人即共犯莊聖德
    於偵查、原審時（偵1卷第394-398頁、原審7卷第54-89頁）
    之證詞。證人即代書林仁全於警詢時（偵8卷第203-204頁）
    之證詞。
　⒉張富強之彰化銀行存摺存款帳號資料及交易明細查詢1份（警
    2卷第365-368頁）、張富強與簡義忠之借據1紙（偵1卷第17
    9頁）、本案本票2張（偵1卷第181頁）、張富強之雲林縣北
    港地政事務所土地所有權狀共2紙（偵1卷第183、185頁）、
    張富強與簡義忠之借條1紙（偵1卷第191頁）、張富強之手
    寫文件1份（偵1卷第195-197頁）、「小莊（美甲代購）」
    之通訊軟體WeChat畫面擷圖1份（偵1卷第199頁）、張富強
    與「大安阿傑」之通話紀錄擷圖2張（偵1卷第201頁）、張
    富強提供之「莊至涵」臉書擷圖1張（偵1卷第209頁）、張
    富強之彰化銀行存摺封面1紙（偵1卷第221頁）、張莉妤帳
    戶之客戶基本資料暨交易明細各1份（偵8卷第235-236頁）
    、張富強與「莊至涵」之LINE、WeChat對話紀錄各1份（偵9
    卷第5-65、67-87頁）、109年5月7日王韋捷提領款項監視器
    畫面擷圖1張（警2卷第108頁）、109年4月30日莊聖德提領
    款項監視器畫面擷圖1張（偵1卷第35頁）、109年5月9日雲
    林縣○○鄉○○○路0號統一超商監視器畫面擷圖3張（警2卷第10
    7、108頁）、臺灣雲林地方法院109年度司拍字第112號卷宗
    1份《含土地登記第一類謄本、雲林縣北港地政事務所他項權
    利證明書》（原審4卷第347-389頁）附卷可稽。
　⒊附表四編號1至3、10至13之物，扣案可證。
　　依上所述，此部分事實堪信為真實。
　㈡證人即共犯王韋捷於偵查時具結證稱：於109年1月間，在嘉
    義市○○KTV唱歌時認識王柏昇、綽號「鳳梨（臺語)」，王柏
    昇問我需不需要工作，我當時缺錢，就去福樂租屋處幫他打
    掃，該處還有莊聖德、簡義忠居住。王柏昇會叫我去領錢，
    或是向指定對象拿錢。我有於109年4月27日，駕車前往侯天
    宮向張富強拿取張富強帳戶提款卡及現金3萬8,000元，是王
    柏昇叫我跟簡義忠去的，王柏昇叫簡義忠化名「小陳」，我
    化名「小莊」，王柏昇化名「阿傑」，王柏昇打FACETIME指
    示我與簡義忠去向張富強拿取上開物品，當天在福樂租屋處
    交給王柏昇。我有在○○鄉中正路000號早安山丘早餐店，向
    張富強拿取現金2萬元，當天是我開車載王柏昇過去，到早
    餐店是我從張富強手中拿取這2萬元，回到車上交給王柏昇
    。我有於109年5月7日15時33分至35分，在嘉義市○○○路000
    號京城銀行嘉義分行，持張富強帳戶提款卡提領4次共4萬6,
    000元，是王柏昇拿提款卡給我，叫我去幫他領錢，我領完
    在福樂祖屋處交給王柏昇。我有於109年5月8日20時許，在○
    ○國小向張富強拿取10萬元，是王柏昇叫我拿錢，王柏昇因
    此有拿1,000至5,000元給我。我知道王柏昇對張富強施詐術
    ，他以臉書帳號「莊至涵」之名義與人聊天，會以愛情或借
    款名義向網友借錢，我在福樂租屋處有看到，簡義忠、莊聖
    德及王柏昇都會在那邊以手機與人聊天，我知道根本就沒有
    「莊至涵」之人，是王柏昇假扮的。於109年5月9日22時許
    ，我扮「小莊」與簡義忠一起去向張富強拿本票、借據，我
    、簡義忠、張富強先到○○鄉○○○路的便利商店，張富強影印
    身分證及土地權狀拿給簡義忠，我們上車後，簡義忠叫張富
    強簽立80萬元本票、借據。本案主嫌是王柏昇，他指使我、
    簡義忠、莊聖德去向張富強收取贓款或提領贓款，我們都是
    聽從王柏昇指揮等語(偵2卷第155-164頁、偵7卷第113-120
    頁)。且於原審時證述：本案詐欺集團王柏昇是老闆，簡義
    忠、莊聖德、蔡子鴻都是車手，謝佳雍是借提款卡的，呂婉
    琳是打電話的。沒有「莊至涵」這個人，這是王柏昇在操作
    ，我知道王柏昇以臉書帳號「莊至涵」之名義與人聊天，可
    能會以愛情或借款名義向網友借錢。我有於109年4月27日駕
    車前往侯天宮向張富強拿取張富強帳戶提款卡及3萬8,000元
    ，當時王柏昇沒有在我車上，是簡義忠在我車上，我下車去
    拿。於109年5月2日10時許，我有以「小莊」的名義去○○鄉
    早安山丘早餐店向張富強拿2萬元，一樣交給王柏昇。於109
    年5月8日20時許，在○○國小向張富強拿取10萬元，是王柏昇
    叫我去拿的。於5月7日，在嘉義市○○○路000號之京城銀行嘉
    義分行，以張富強的提款卡提領1,000元、2萬元、2萬元、5
    ,000元，這是王柏昇叫我去的，領完錢一樣拿回去交給王柏
    昇。109年5月9日王柏昇在出發前指使我扮演「小莊」、簡
    義忠扮演「小陳」，我們的任務是要張富強補簽本票，且假
    裝80萬元已經交給某個女生，我們先去張富強家中載張富強
    至統一超商聖淳門市，由我及簡義忠帶張富強至超商內影印
    張富強身分證影本，影印完我們帶張富強上車簽立本票，簽
    完本票後，張富強便拿土地所有權狀影本2張給我，我與簡
    義忠就先載張富強回家，再回福樂租屋處，並將張富強簽立
    之本票交給王柏昇，後來本票是王柏昇放在我車子副駕駛座
    的腳踏墊下面被查獲。對張富強來說王柏昇的綽號是「阿傑
    」。王柏昇有跟我說被抓到後，向警察及檢察官說錢是賭博
    及別人欠他的錢等語(原審6卷第63、67-141頁）。
　㈢證人即共犯莊聖德於偵查時具結證稱：我有於109年4月30日2
    3時28分許，在嘉義縣○○鄉○○路0○00號全家超商提領張富強
    帳戶存款，王柏昇拿提款卡給我並告訴我密碼，要我去超商
    提領，錢領完後連同提款卡交給王柏昇等語（偵1卷第87頁
    ）。且於原審時證稱：我於109年4月30日23時28分許，持張
    富強帳戶提款卡提款，提款卡、密碼都是王柏昇給的，領完
    錢也是交給他等語（原審7卷第61頁）。
　㈣依據證人王韋捷、莊聖德前開證述可知，主持、操縱及指揮
    其等於如附表二編號1③至⑤、⑧至⑩所示之時地，提領款項、
    收取詐得物品之人均是被告王柏昇，且提款卡、密碼均由被
    告王柏昇提供，並所提領款項或收取之物品，亦均交付被告
    王柏昇，再由被告王柏昇發放報酬等情甚明。又證人即共犯
    呂婉琳於原審時證述：於109年10月間，我因工作關係認識
    王柏昇，王柏昇當時是用「小涵」的LINE加我。王柏昇有說
    「小涵」的臉書幫他賺了不少錢，我有看到「莊至涵」這3
    個字，王柏昇有用女生帳號跟別人聊天，有拿他的電話給我
    講，我不知道對方是誰，我跟對方說「我下班了，洗完澡等
    一下再密他，還有講說吃飽飯了」，有次對方問我媽媽身體
    狀況如何，王柏昇叫我回答「還好、有比較好」等內容等語
    (原審6卷第333-377頁），且觀之被告王柏昇持用行動電話
    之LINE係以名稱「小涵」（大頭照為年輕女性照片）登入，
    有被告王柏昇行動電話LINE擷圖1張（偵5卷第166頁）可憑
    ；另被告王柏昇亦有以LINE暱稱「莊至涵」名義與他人對話
    ，有被告王柏昇手機內之通訊軟體LINE對話擷圖1份（警1卷
    第251-281頁）可考。綜上所述，被告王柏昇確係以「莊至
    涵」名義，並以如事實欄一㈠所示之詐欺方法詐騙張富強，
    及指揮王韋捷、莊聖德、簡義忠等人前往收取詐得物品之人
    等情，應可認定。從而，被告王柏昇辯稱：「莊至涵」是簡
    義忠使用的身分，我有跟簡義忠借「莊至涵」的帳號，但我
    沒有用。張富強的事都與我無關，我沒有指示王韋捷、莊聖
    德為事實欄一㈠之犯行，也沒有拿過張富強的錢云云，並辯
    護人辯稱：本件除共犯之指述外，並無其他補強證據，難作
    為認定被告王柏昇不利之依據云云，核屬無據。
三、被告王柏昇、蔡子鴻事實欄一㈡所示犯行部分：　　　
　㈠本案詐欺集團成員以事實欄一㈡所示之詐欺事實，詐騙彭自勤
    ，致彭自勤陷於錯誤，而於如附表二編號2所示之時間，將
    款項匯入張富強帳戶、蔡閔翔帳戶，該等款項均遭人提領一
    空，而遭詐騙計8萬1,000元等情，已據證人即告訴人彭自勤
    於原審時（原審7卷第104-111頁）證述明確，亦為被告王柏
    昇、蔡子鴻所不爭執，且有彭自勤之臺灣新光商業銀行存款
    帳戶存提交易明細表1紙、網路銀行交易明細擷圖3紙（警1
    卷第163、169、171頁）、彭自勤之臺北市政府警察局北投
    分局奇岩派出所受理各類案件紀錄表1份、受理詐騙帳戶通
    報警示簡便格式表2份、內政部警政署反詐騙諮詢專線紀錄
    表1份（警1卷第167、175-177、183-184頁）、戶名變造為
    「莊至涵」之郵局、彰化銀行存摺封面照片各1紙（警1卷第
    171、173頁）、張富強之彰化銀行存摺存款帳號資料及交易
    明細查詢1份（警2卷第365-368頁）、蔡閔翔之中華郵政帳
    戶基本資料、交易明細各1份（偵1卷第127-130頁）在卷可
    稽。是此部分事實，堪信屬真實。
　㈡王韋捷於附表二編號1③所示之時間、地點，受被告王柏昇指
    示化名「小莊」，向張富強拿取張富強帳戶存摺及提款卡等
    物後，交付被告王柏昇；復被告王柏昇於附表二編號1④所示
    之時間、地點，將張富強帳戶提款卡交付被告莊聖德提款，
    被告莊聖德提領後再交回被告王柏昇等節，業經本院認定如
    前。依此可知，張富強帳戶之存摺及提款卡，實際上係由被
    告王柏昇持有、使用，故將張富強帳戶之存摺戶名欄變造為
    「莊至涵」並持以向彭自勤詐騙之人，應為被告王柏昇，堪
    可認定。
　㈢又蔡閔翔因積欠蔡子鴻1萬元，被告王柏昇透過被告蔡子鴻，
    約定以1萬元代價向蔡閔翔購得蔡閔翔帳戶，而於109年5月1
    3日，蔡閔翔將蔡閔翔帳戶之存摺及提款卡（含密碼）交予
    被告王柏昇指派之人，並由被告王柏昇交付1萬元予被告蔡
    子鴻，代清償上開債務乙節，業據被告蔡子鴻坦認在卷（警
    1卷第297-304頁、偵6卷第101-105頁），核與證人蔡閔翔於
    偵查、原審時（偵6卷第179-184頁、原審6卷第271-291頁）
    證述之情節相符，且有如附表五所示被告蔡子鴻與蔡閔翔通
    訊軟體Messenger對話紀錄譯文1份（偵6卷第63-72頁）存卷
    可佐。據此，堪認於附表二編號2②③所示之時間，蔡閔翔帳
    戶實際上係為被告王柏昇所持有、使用，故將蔡閔翔帳戶之
    存摺戶名欄變造為「莊至涵」並持以向彭自勤詐騙之人，應
    為被告王柏昇，亦可認定。
　㈣據上而論，被告王柏昇既實際持有、使用張富強帳戶及蔡閔
    翔帳戶，且彭自勤係遭本案詐欺集團以事實欄一㈡所示之詐
    欺事實詐騙，而於如附表二編號2所示之時間，將款項匯入
    張富強帳戶、蔡閔翔帳戶，該等款項旋遭人提領一空，再參
    酌事實欄一㈡之詐騙手法，同樣佯以「莊至涵」名義，因母
    親醫藥費、清償地下錢莊借款、積欠房租等為由，向被害人
    借款，足見被告王柏昇確有為事實欄一㈡之犯行甚明。從而
    ，被告王柏昇辯稱：「莊至涵」是簡義忠在使用的身分，彭
    自勤的事都與我無關云云，並辯護人辯稱：本件並無其他補
    強證據可證明被告王柏昇為此犯行云云，應屬無據。
　㈤至蔡子鴻雖於原審時改證稱：附表六所示之對話紀錄自編號㉘
    至最後都是簡義忠持被告王柏昇行動電話Messenger與我對
    話，蔡閔翔帳戶是簡義忠透過被告王柏昇來跟我講，要提供
    簡義忠使用，簡義忠轉交1萬元給被告王柏昇，被告王柏昇
    再給我，之前做筆錄時因為簡義忠叫我不要講到他云云（原
    審7卷第23、24、37-40、49頁）。惟查，被告蔡子鴻於原審
    時證述：我跟簡義忠有講過電話，幾乎不認識、沒有交情，
    我跟王柏昇比較有交情等語（原審7卷第15、47、51頁），
    既然被告蔡子鴻是與被告王柏昇較有交情，且無仇怨，果若
    蔡閔翔帳戶確實是簡義忠購買，而非被告王柏昇索求，則被
    告蔡子鴻於檢警偵辦之初，當不至於為迴護毫無交情之簡義
    忠，而刻意誣陷與其有交情之被告王柏昇。從而，被告蔡子
    鴻於原審時翻異前詞，顯係為偏袒附和被告王柏昇之詞，無
    足採信。
　㈥被告蔡子鴻主觀上有參與犯罪組織，並有共同加重詐欺取財
    及洗錢之犯意聯絡，且有收購蔡閔翔帳戶之行為分擔：
　⒈被告蔡子鴻於警詢時供述：我與王韋捷從小一起長大，認識1
    0年以上，王韋捷於109年3、4月間介紹王柏昇給我認識，我
    與王柏昇、王韋捷沒有仇恨，沒有財務糾紛等語（警1卷第2
    88-289頁），且於偵查時供述：我知道王柏昇實際在做詐騙
    工作，他會講他以前從事之工作，我知道王柏昇現在也在做
    騙人之事等語（偵5卷第142頁）。復觀之附表七所示被告蔡
    子鴻與王韋捷間之對話內容，顯然為詐欺集團成員教導行騙
    者之詐術內容。又檢視被告蔡子鴻與被告王柏昇如附表六編
    號、所示之對話內容，被告王柏昇向被告蔡子鴻表示：「
    有客戶還是什麼的。繳不出錢的有帳戶。卡跟本子幫我留意
    一下。以不會害到你本身自己為主」等語，被告蔡子鴻回稱
    ：「哥好我再注意一下」等語，顯見被告蔡子鴻參與本案詐
    欺集團負責蒐集人頭帳戶資料供被告王柏昇作為詐欺使用。
    準此，堪認被告蔡子鴻主觀上確有參與犯罪組織、加重詐欺
    及洗錢之故意，至為明瞭。
　⒉再者，網站簽賭之對賭雙方，僅須藉由彼此帳戶從事賭資或
    彩金之流動轉移即可，衡情並無迂迴提領款項，亦無須購買
    人頭帳戶掩飾或隱匿資金之流向，且被告蔡子鴻確知蔡閔翔
    帳戶係作為被害人匯入款項，掩飾詐欺犯罪所得去向之用，
    已如前述。從而，被告蔡子鴻辯稱：王柏昇說蔡閔翔帳戶是
    要作為線上博奕彩金之用云云，顯係事後推諉之詞，殊難採
    信。
　⒊因蔡閔翔積欠被告蔡子鴻1萬元，被告蔡子鴻有聯繫蔡閔翔提
    供蔡閔翔帳戶之存摺及提款卡給王柏昇使用，王柏昇因而給
    付被告蔡子鴻1萬元，且告訴人彭自勤因遭詐騙，於附表二
    編號2②③所示之匯款時間，將附表二編號2②③所示之金額，匯
    至蔡閔翔帳戶等情，已如前述，是被告蔡子鴻確有參與收購
    蔡閔翔帳戶之行為分擔，亦堪認定。
　⒋承上說明，被告蔡子鴻確有共同參與本案詐欺集團之運作，
    且共同為事實欄一㈡之犯行，至為明顯。
四、被告王柏昇、蔡子鴻事實欄一㈢所示犯行部分：　　
　㈠本案詐欺集團成員以事實欄一㈢所示之詐欺事實，詐騙林志榮
    ，致林志榮陷於錯誤，而於如附表二編號3所示之時間，以
    匯款、面交、或告知信用卡卡號暨交易安全碼，及交予其所
    有台新銀行提款卡之方式，遭詐騙計155萬4,262元等情，已
    據證人即告訴人林志榮於偵查、原審時（偵8卷第102-105頁
    、原審7卷第113-141頁）證述明確，亦為被告王柏昇、蔡子
    鴻所不爭執，復經證人即共犯莊聖德於偵查、原審時（偵1
    卷第390-391頁、原審7卷第54-89頁）證述屬實，且有林志
    榮之台新銀行信用卡帳單、台新銀行帳戶交易明細各1份（
    警1卷第79-81、83-105頁）、林志榮之信用卡照片1紙（偵8
    卷第121頁）、蔡閔翔之中華郵政帳戶基本資料、交易明細
    各1份（偵1卷第127-130頁）、黃詩雅之玉山銀行顧客基本
    資料暨交易明細各1份（偵8卷第239-240頁）、林志榮與「
    虎哥」、「陳小姐」、「詹經理」、「劉富成」之對話紀錄
    擷圖各1份、與「莊至涵」messager對話紀錄擷圖1份（偵8
    卷第281-291、293-295、297-304、305-307、309-311頁）
    、共犯莊聖德提領款項監視器畫面擷圖4張（偵1卷第36-37
    頁）存卷可稽。是此部分事實，堪信屬真實。
　㈡證人即共犯莊聖德於偵查時具結證稱：我於109年5月17日22
    時6分許，提領蔡閔翔帳戶內2萬3,000元；於109年5月19日2
    1時3分許，在○○鄉○○村○○000號之統一超商，提領蔡閔翔帳
    戶內3萬元；於109年5月20日0時10分，在嘉義縣○○鄉○○村○○
    000號之統一超商，提領蔡閔翔帳戶內3萬元；於109年5月30
    日0時35分，在嘉義市○○○路000號之日盛銀行嘉義分行，提
    領林志榮帳戶內15萬元，都是王柏昇拿提款卡及密碼給我，
    我領完後將錢及提款卡交給王柏昇。又於109年6月6日、7日
    ，受王柏昇指示，分別前往東山路全家、楓康超市，向林志
    榮收取24萬、12萬元現金，我自嘉義縣民雄鄉租屋處開車搭
    載王柏昇出發至臺中，同車者還有簡義忠，後來我拿完錢上
    車就全部交給王柏昇。我拿到錢時，林志榮與我聊「小涵」
    的事情，但我不知道是何事，就直接敷衍他等語（偵1卷第8
    5-91、389-398頁）。又於原審時證述：109年5月17日晚上1
    0時6分許，在嘉義民雄鄉福樂村埤角547號之統一超商提款
    畫面中的人是我，我有提領；我於109年5月19日21時3分許
    ，在上開統一超商提領蔡閔翔帳戶內3萬元；於109年5月20
    日0時10分，在上開統一超商提領蔡閔翔帳戶內3萬元；於10
    9年5月30日0時35分，在嘉義市○○○路000號之日盛銀行嘉義
    分行，提領林志榮帳戶內15萬元，提款卡、密碼都是王柏昇
    給我，領完錢均交給王柏昇。復於109年6月6日、7日受王柏
    昇指示，分別前往東山路全家、楓康超市向林志榮收取24萬
    、12萬元現金，當時王柏昇坐後座，簡義忠坐副駕駛座，我
    拿完錢就回車上把錢交給王柏昇。王柏昇會發錢給我，其他
    人不會，我認為我的老闆是王柏昇，我去跟被害人拿錢、提
    款，都是王柏昇叫我去做的等語（原審7卷第53-89頁）。
　㈢依據證人莊聖德之前開證述可知，指揮其於附表二編號3①至③
    、⑦至⑨所示時地提領款項、收取詐得物品之人均是被告王柏
    昇，提款卡、密碼均是由被告王柏昇提供，提款或收取物品
    後，亦交付被告王柏昇。復被告王柏昇持用行動電話之LINE
    係以名稱「小涵」（大頭照為年輕女性照片）登入，並被告
    王柏昇確有使用「莊至涵」名義與他人聯繫，業如前述。又
    蔡閔翔帳戶係由被告王柏昇實際持有、使用，業經本院認定
    如上。綜據上述事證以觀，足認以「莊至涵」名義詐騙林志
    榮之人，並指揮莊聖德前往收取詐得物品之人確為被告王柏
    昇甚明。從而，被告王柏昇辯稱：林志榮的事都與我無關云
    云，顯與事實不符，難以採信，並辯護人辯稱：除共犯之指
    述外，並無其他補強證據可以證明被告王柏昇確為事實欄一
    ㈢所示之犯行云云，當屬無據。
　㈣被告蔡子鴻主觀上確有參與犯罪組織，並有共同加重詐欺取
    財及洗錢之犯意聯絡，且參與收購蔡閔翔帳戶之行為分擔，
    已見前述（上開三、㈥）；又告訴人林志榮因遭詐騙，而將
    附表二編號3①至④所示之金額，匯入蔡閔翔帳戶。從而，被
    告蔡子鴻確有共同為事實欄一㈢之犯行，堪以認定。
五、被告王柏昇事實欄一㈣所示犯行部分：　　
　㈠本案詐欺集團成員以事實欄一㈣所示之詐欺事實，詐騙陳柏良
    ，致陳柏良陷於錯誤，而於如附表二編號4所示之時間，以
    匯款、面交、或交付其所有之聯邦銀行信用卡供刷卡消費之
    方式，遭詐騙計5萬410元等情，業據證人即告訴人陳柏良於
    偵查時（偵8卷第106-107頁）證述明確，亦為被告王柏昇所
    不爭執，復經證人即共犯莊聖德於偵查、原審時（偵1卷第3
    92-393頁、原審7卷第54-89頁）證述屬實，且有黃詩雅之玉
    山銀行顧客基本資料暨交易明細各1份（偵8卷第239-240頁
    ）、陳柏良之聯邦商業銀行信用卡消費紀錄1紙（偵8卷第24
    4頁）、陳柏良之玉山銀行帳戶交易明細1份（偵8卷第249頁
    ）、陳柏良與「莊至涵」乾哥對話紀錄截圖1份（偵8卷第31
    3-319頁）、陳柏良配偶與「莊至涵」之對話紀錄擷圖1份（
    偵8卷第321-328頁）、陳柏良與「莊至涵」之對話紀錄截圖
    1份（偵8卷第329-330頁）、統一超商龍祥門市監視器畫面
    擷圖3張（警1卷第217-219頁）在卷可憑。是此部分事實，
    堪可認定。
　㈡證人即共犯莊聖德於偵查時具結證述：我於109年6月19日0時
    許，開車自福樂租屋處至嘉義市某警察局附近載「酒酒」，
    車上還有簡義忠、王柏昇，前往臺中龍井區之統一超商龍祥
    門市（下稱統一龍祥門市），到統一龍祥門市後簡義忠下車
    叫計程車，「酒酒」就上計程車離開，之後再坐計程車回來
    ，我與簡義忠、王柏昇都在車上等等語（偵1卷第389-398頁
    ）。且於原審時證述：我於109年6月19日0時許，開車載綽
    號「酒酒」之女子、王柏昇、簡義忠前往統一龍祥門市，「
    酒酒」有搭計程車離開超商之後再回來，不知道她去哪裡等
    語（原審7卷第53-89頁）。
　㈢經核證人莊聖德前後證述一致，且被告王柏昇持用行動電話
    之LINE係以名稱「小涵」（大頭照為年輕女性照片）登入，
    有上開被告王柏昇行動電話LINE擷圖1張（偵5卷第166頁）
    可考，並有統一龍祥門市監視器錄影畫面擷圖3張（警1卷第
    217、218頁）存卷可佐，足認未下車出面之被告王柏昇居於
    幕後指揮莊聖德等人至為明確。從而，被告王柏昇辯稱：我
    不認識陳柏良，也沒有對他有任何的詐欺犯行，我根本就沒
    有到現場云云，顯與事實不符，難以採信，且辯護人辯稱：
    除共犯之指述外，並無其他補強證據可以證明被告王柏昇確
    為事實欄一㈣所示之犯行云云，核屬無據。
六、被告王柏昇、蔡子鴻事實欄一㈤所示犯行部分：　
　㈠前揭事實欄一㈤所示加重詐欺取財、洗錢等犯行，業據被告王
    柏昇於本院時坦認不諱（本院2卷第27、57-58頁），並有如
    下證據可證：
　⒈證人即告訴人穆海鋒於偵查、原審時（偵3卷第101-111、125
    -130頁、原審5卷第279-337頁）之證詞。
　⒉證人謝佳雍於原審時（原審5卷第133-170頁）、證人即共犯
    王韋捷於原審時（原審6卷第69-144頁）、證人即共犯呂婉
    琳於原審時（原審6卷第333-376頁）之證詞。
　⒊謝佳雍之中國信託銀行交易明細2份（偵8卷第251-253、255-
    280頁）、中國信託商業銀行股份有限公司110年4月29日中
    信銀字第1102002334號函1份（原審2卷第253頁）、穆海鋒
    與「莊至涵」之對話紀錄1份（偵4卷第51-99頁、偵8卷第13
    9、141、215、216頁）、穆海鋒與「陳志勇」之對話紀錄1
    份（偵4卷第101-116頁）、穆海鋒之臺灣銀行綜合存款存摺
    封面暨內頁1份（偵8卷第222-223頁）、穆志明《即穆海鋒之
    父》之中華郵政存簿儲金簿封面及內頁1份（偵8卷第224-226
    頁）、穆彥榮《即穆海鋒之兄》之中華郵政存簿儲金簿封面及
    內頁1份（偵8卷第227-228頁）、劉○招《即穆海鋒之母》之中
    華郵政存簿儲金簿封面及內頁1份（偵8卷第217-221頁）、
    高雄銀行存摺封面及內頁1份（偵8卷第229-230頁）、第一
    銀行存摺封面及內頁1份（偵8卷第231-232頁）、高雄縣仁
    武鄉農會活期性存款存摺封面及內頁1份（偵8卷第233-234
    頁）、蒐證照片1份（警1卷第353頁、警2卷第111頁）存卷
    可稽。
　⒋附表四編號1至3所示之物，扣案可證。　
　㈡依上所述，被告王柏昇上開任意性自白與事實相符，堪以採
    信。　
　㈢被告蔡子鴻雖辯稱：我只有1次依王柏昇指示在○○麵店跟穆海
    鋒拿東西，而且沒有化名「阿澤」，我也不知道包包裡面裝
    的是錢，且穆海鋒、王柏昇都說那是工程款云云。惟查：
　⒈證人即告訴人穆海鋒於偵查時具結證稱：於109年9月13日上
    午，在金石堂臺南店面交46萬元給詐欺集團成員，因為我想
    要幫「莊至涵」還地下錢莊的錢，「陳志勇」自稱是「小涵
    」之鄰居，說「小涵」在醫院，我向「小涵」要「陳志勇」
    的電話，便與「陳志勇」聯絡要如何幫「小涵」還錢，「陳
    志勇」說要去地下錢莊幫「小涵」還錢，我才以透明塑膠袋
    包裝46萬元，拿給「陳志勇」指定自稱「阿澤」之人。109
    年9月15日，「陳志勇」以相同名義要我支付現金給「陳志
    勇」指定之人，我們當天約在○○麵店，來的人就是自稱「阿
    澤」的蔡子鴻，我以黑色側背包將45萬元交付給蔡子鴻，這
    一次我沒有與「阿澤」講到話，但我第1次有與「阿澤」講
    到話，他叫我「小鋒」，我問他是否是「阿澤」，他說是，
    他拿完錢後我打給「陳志勇」，「陳志勇」問「阿澤」工程
    款項有無拿到，「陳志勇」自稱他在工地上班，「陳志勇」
    說要向「阿澤」說是工程款，所以我配合「陳志勇」稱這是
    工程款，但我事後想想才發現他們是同夥詐欺集團。於109
    年9月22日，我以劉○招郵局帳戶（應為劉○招第一銀行帳戶
    ）領24萬元，上午某時許，我在○○麵店將錢交給「阿澤」（
    即蔡子鴻）。自109年9月13日至109年10月29日我及父、母
    、穆彥榮之金融帳戶均由我使用，我在這段期間所提領的錢
    最後都交付給詐欺集團成員等語（偵8卷第109-110、125-13
    0頁）。又於原審時證述：於109年9月13日早上7時許，我籌
    到46萬元用透明塑膠袋包裝，騎機車到金石堂臺南店，親自
    將錢拿給「陳志勇」交代的人「阿澤」，「阿澤」開白色轎
    車到場，面交地點是「陳志勇」跟我說的，「陳志勇」說他
    會找「阿澤」過去，對方下車時我有問「你是阿澤嗎？」他
    說對，然後他問我是不是小鋒，我跟他說對，我將錢交給「
    阿澤」後，就打電話給「陳志勇」，「阿澤」就拿我的電話
    開擴音，他跟「陳志勇」說錢已經拿到了，「陳志勇」跟我
    說交錢給「阿澤」的時候要說是工程款項，所以我交錢給「
    阿澤」時，我跟他說是工程款。於109年9月15日我準備45萬
    元，騎機車到○○麵店，「阿澤」騎黑色機車來找我，45萬元
    我是用黑色側背包裝，對方拿完錢後離開，對方跟之前在金
    石堂臺南店見面的人一樣，這次我一樣跟「阿澤」說是工程
    款，從背包可以感覺出來裡面是錢。於109年9月22日我以劉
    ○招郵局帳戶領24萬元，並在上午某時許，在○○麵店將錢交
    給「阿澤」，這次的錢用黑色包包裝等語（原審5卷第281-3
    37頁）。經核證人穆海鋒前開之證述內容，穆海鋒確於附表
    二編號5⑤、⑥、⑧所示之時地，各交付46萬元、45萬元、24萬
    元予化名「阿澤」之被告蔡子鴻。
　⒉證人即共犯王韋捷於原審時證陳：蔡子鴻於109年9月15日，
    與被害人穆海鋒面交取款45萬元，王柏昇在事前有告訴我的
    ，蔡子鴻拿到錢打電話給王柏昇，王柏昇叫我開車載他去臺
    南找蔡子鴻拿錢，我們於晚上某時在永康交流道附近某大樓
    騎樓找蔡子鴻，我坐在駕駛座，王柏昇坐在副駕駛座，我們
    搖下車窗，蔡子鴻透過副駕駛座車窗交付給王柏昇，王柏昇
    有將鈔票拿出來以手清點一下，我與王柏昇拿到錢後就回去
    。蔡子鴻有跟王柏昇一起工作，跟我一樣是詐騙車手，王柏
    昇會叫我們去領錢等語(原審6卷第67-141頁）。由此可知，
    被告蔡子鴻於附表二編號5⑥所示之時地，向穆海鋒當面收取
    45萬元後，隨即在臺南永康交流道附近，交付該款項予被告
    王柏昇，並經被告王柏昇當場點收。
　⒊依據證人穆海鋒前開證述，復酌以如附表二編號5⑤、⑥、⑧各
    次金額為46萬元、45萬元、24萬元，均非微小數目，也是穆
    海鋒向家人籌措，故穆海鋒必定確認收款對象為「陳志勇」
    指定之「阿澤」後始為交付行為，要無可能將鉅額款項交付
    予來路不明之人，且穆海鋒於偵查及原審時均能辨認被告蔡
    子鴻即為「阿澤」，足認證人穆海鋒所證述上情確為真實。
    又被告蔡子鴻雖以工程款為由，向穆海鋒拿取該等款項，惟
    既然是工程款，並金額均高達數十萬元，以現今金融匯兌普
    及之情形下，焉須由被告蔡子鴻以面交之方式收取後，再將
    現金交予被告王柏昇點收？顯與常情相違。再者，被告蔡子
    鴻確知悉被告王柏昇係在從事詐欺集團工作，業經本院於上
    述三、㈥⒈認定明確，自無所謂「工程款」可收。據上所述，
    足見被告蔡子鴻確有參與本案詐欺集團之故意及行為至明。
    從而，被告蔡子鴻所辯上情，顯係事後卸責之詞，並辯護人
    辯稱：當時被告蔡子鴻在臺南市工作，才會受王柏昇之託前
    往拿取，且穆海鋒、王柏昇都說是工程款，被告蔡子鴻拿取
    後隨即交付王柏昇，並不知背包內為45萬元，亦不知是贓款
    。又被告蔡子鴻僅收取附表二編號5⑥所示之45萬元，並未收
    取附表二編號5⑤、⑧所示46萬元、24萬元之款項云云，應屬
    無據。
七、按組織犯罪防制條例所稱犯罪組織，指三人以上，以實施強
    暴、脅迫、詐術、恐嚇為手段或最重本刑逾5年有期徒刑之
    刑之罪，所組成具有持續性或牟利性之有結構性組織。前項
    有結構性組織，指非為立即實施犯罪而隨意組成，不以具有
    名稱、規約、儀式、固定處所、成員持續參與或分工明確為
    必要，為組織犯罪防制條例第2條所明文。又按組織犯罪防
    制條例第3條第1項前段與後段，分別就「發起、主持、操縱
    或指揮」犯罪組織之人，和單純「參與」犯罪組織之人，為
    不同層次之犯行，而分別予以規範，並異其刑度，前者較重
    ，後者較輕，係依其情節不同而為處遇，使犯罪組織從無到
    有而成立，當屬發起犯罪組織者。查被告王柏昇以福樂租屋
    處、長億花園租屋處等地為據點，招募王韋捷、莊聖德、蔡
    子鴻、呂婉琳、謝佳雍、簡義忠及其他成員，取得供詐欺所
    用之人頭帳戶資料、民眾個人資料，並由被告王柏昇以臉書
    「莊至涵」之名義，施行詐術詐騙網友牟利為目的，並由王
    韋捷、謝佳雍、簡義忠及被告莊聖德、蔡子鴻擔任車手，被
    告呂婉琳則負責與被害人聊天，被告王柏昇於詐得款項後再
    發放報酬予本案詐欺集團成員，客觀上人數已達3人以上，
    係透過縝密之計畫與分工，成員彼此相互配合，由多數人所
    組成以實施詐欺牟利之具有完善結構之組織，且由其等犯罪
    手法規律一致、分工嚴謹、層級分明，並朋分贓款，堪認本
    案詐欺集團為一持續存在之組織，顯非為立即實施犯罪而隨
    意組成，係屬3人以上，以實施詐術為手段，所組成具有持
    續性及牟利性之有結構性之犯罪組織甚明。而被告王柏昇負
    責取得供詐欺所用之人頭帳戶資料、民眾個人資料，並以前
    述詐欺手法詐欺被害人，分配各成員工作、收取詐欺所得款
    項、分配成員報酬，足認被告王柏昇實際掌控本案詐欺集團
    之營運，其所為自係從無到有之發起犯罪組織犯行甚明。而
    被告蔡子鴻知悉本案詐欺集團係以詐騙為目的之犯罪組織，
    亦加入本案詐欺集團犯罪組織為上開犯行，應構成組織犯罪
    防制條例第3條第1項後段之參與犯罪組織罪。
八、綜上各節，本件事證明確，被告王柏昇上開加重詐欺取財、
    一般洗錢、行使變造私文書及發起犯罪組織等犯行，被告蔡
    子鴻上開加重詐欺取財、一般洗錢及參與犯罪組織之犯行，
    均堪認定，應依法論科。
參、論罪科刑：
一、按組織犯罪防制條例係藉由防制組織型態之犯罪活動為手段
    ，以達成維護社會秩序、保障人民權益之目的，乃於該條例
    第3條第1項前段與後段，分別對於「發起、主持、操縱、指
    揮」及「參與」犯罪組織者，依其情節不同而為處遇，行為
    人雖有其中一行為（如參與），不問其有否實施各該手段（
    如詐欺）之罪，均成立本罪。然在未經自首或有其他積極事
    實，足以證明其確已脫離或解散該組織之前，其違法行為，
    仍繼續存在，即為行為之繼續，而屬單純一罪，至行為終了
    時，仍論為一罪。又行為人以一參與詐欺犯罪組織，並分工
    加重詐欺行為，同時觸犯參與犯罪組織罪及加重詐欺取財罪
    ，雖其參與犯罪組織之時、地與加重詐欺取財之時、地，在
    自然意義上非完全一致，然二者仍有部分合致，且犯罪目的
    單一，依一般社會通念，認應評價為一罪方符合刑罰公平原
    則，應屬想像競合犯，如予數罪併罰，反有過度評價之疑，
    實與人民法律感情不相契合。且責任之評價與法益之維護息
    息相關，對同一法益侵害為雙重評價，為過度評價；對法益
    之侵害未予評價，則評價不足，均為所禁。刑罰要求適度之
    評價，俾對法益之侵害為正當之維護。因此，加重詐欺罪係
    侵害個人財產法益之犯罪，其罪數計算，以被害人數、被害
    次數之多寡，決定其犯罪之罪數；核與參與犯罪組織罪之侵
    害社會法益，因應以行為人所侵害之社會全體利益為準據，
    認定係成立一個犯罪行為，有所不同。是以倘若行為人於參
    與犯罪組織之繼續中，先後加重詐欺數人財物，因行為人僅
    為一參與組織行為，侵害一社會法益，應僅就「首次」犯行
    論以參與犯罪組織罪及加重詐欺罪之想像競合犯，而其後之
    犯行，乃為其參與組織之繼續行為，為避免重複評價，當無
    從將一參與犯罪組織行為割裂再另論一參與犯罪組織罪，而
    與其後所犯加重詐欺罪從一重論處之餘地。再者，如行為人
    於參與同一詐欺集團之多次加重詐欺行為，因部分犯行發覺
    在後或偵查階段之先後不同，肇致起訴後分由不同之法官審
    理，為裨益法院審理範圍明確、便於事實認定，即應以數案
    中「最先繫屬於法院之案件」為準，以「該案件」中之「首
    次」加重詐欺犯行與參與犯罪組織罪論以想像競合。縱該首
    次犯行非屬事實上之首次，亦因參與犯罪組織之繼續行為，
    已為該案中之首次犯行所包攝，該參與犯罪組織行為之評價
    已獲滿足，自不再重複於他次詐欺犯行中再次論罪，俾免於
    過度評價及悖於一事不再理原則。至於「另案」起訴之他次
    加重詐欺犯行，縱屬事實上之首次犯行，仍需單獨論以加重
    詐欺罪，以彰顯刑法對不同被害人財產保護之完整性，避免
    評價不足。而首次加重詐欺犯行，其時序之認定，自應以詐
    欺取財罪之著手時點為判斷標準，依一般社會通念，咸認行
    為人以詐欺取財之目的，向被害人施用詐術，傳遞與事實不
    符之資訊，使被害人陷於錯誤，致財產有被侵害之危險時，
    即屬詐欺取財罪構成要件之著手，並非以取得財物之先後順
    序為認定依據（最高法院107年度台上字第1066號、109年度
    台上字第3945號判決意旨參照）。質言之，行為人參與詐欺
    犯罪組織，同時觸犯參與犯罪組織罪及加重詐欺取財罪（「
    首次」犯行部分），因二者仍有部分合致，且犯罪目的單一
    ，依一般社會通念，認應評價為一罪方符合刑罰公平原則，
    應屬想像競合犯。承上說明，被告王柏昇應就其發起犯罪組
    織行為後之「首次」犯行，即事實欄一㈠部分，論以發起犯
    罪組織罪；被告蔡子鴻應就其參與犯罪組織行為後之「首次
    」犯行，即事實欄一㈡部分，論以參與犯罪組織罪。除前揭
    「首次」犯行，被告王柏昇、蔡子鴻應各論以發起犯罪組織
    罪、參與犯罪組織罪外，揆之上開判決意旨，其餘犯行則不
    再重複論以發起或參與犯罪組織罪。
二、次按洗錢防制法於105年12月28日修正公布，並於106年6月2
    8日生效施行（下稱新法）。修正前該法（下稱舊法）將洗
    錢行為區分為將自己犯罪所得加以漂白之「為自己洗錢」及
    明知是非法資金，卻仍為犯罪行為人漂白黑錢之「為他人洗
    錢」兩種犯罪態樣，且依其不同之犯罪態樣，分別規定不同
    之法定刑度。惟洗錢犯罪本質在於影響合法資本市場並阻撓
    偵查，不因為自己或為他人洗錢而有差異，且洗錢之行為包
    含處置（即將犯罪所得直接予以處理）、多層化（即為使偵
    查機關難以追查金流狀況，以迂迴層轉、化整為零之多層化
    包裝方式，掩飾或隱匿特定犯罪所得）及整合（即收受、持
    有或使用他人犯罪所得，使該犯罪所得披上合法之外衣，回
    歸正常金融體系）等各階段行為，其模式不祇一端，上開為
    自己或為他人洗錢之二分法，不僅無助於洗錢之追訴，且徒
    增實務事實認定及論罪科刑之困擾。故而為澈底打擊洗錢犯
    罪，新法乃依照國際防制洗錢金融行動工作組織（Financia
    l Action Task Force，下稱FATF）40項建議之第3項建議，
    並參採聯合國禁止非法販運麻醉藥品和精神藥物公約及聯合
    國打擊跨國有組織犯罪公約之洗錢行為定義，將洗錢行為之
    處置、多層化及整合等各階段，全部納為洗錢行為，而於新
    法第2條規定：「本法所稱洗錢，指下列行為：意圖掩飾或
    隱匿特定犯罪所得來源，或使他人逃避刑事追訴，而移轉或
    變更特定犯罪所得。掩飾或隱匿特定犯罪所得之本質、來
    源、去向、所在、所有權、處分權或其他權益者。收受、
    持有或使用他人之特定犯罪所得。」以求與國際規範接軌。
    另舊法過度限縮洗錢犯罪成立之可能，亦模糊前置犯罪僅在
    對於不法金流進行不法原因之聯結，造成洗錢犯罪成立門檻
    過高，洗錢犯罪難以追訴，故新法參考FATF建議，就其中採
    取門檻式規範者，明定為最輕本刑為6個月以上有期徒刑之
    罪，並將「重大犯罪」之用語，修正為「特定犯罪」，再增
    列未為最輕本刑為6個月以上有期徒刑之罪所涵括之違反商
    標法等罪，且刪除有關犯罪所得金額須在5百萬元以上者，
    始得列入前置犯罪之限制規定，以提高洗錢犯罪追訴之可能
    性。從而新法第14條第1項所規範之一般洗錢罪，必須有第3
     條規定之前置特定犯罪作為聯結，始能成立。然洗錢犯罪
    之偵辦在具體個案中經常祇見可疑金流，未必瞭解可疑金流
    所由來之犯罪行為，倘所有之洗錢犯罪皆須可疑金流所由來
    之犯罪行為已經判決有罪確定，始得進一步偵辦處罰，則對
    於欠缺積極事證足以認定確有前置犯罪，卻已明顯違反洗錢
    防制規定之可疑金流，即無法處理。故而新法乃參考澳洲刑
    法立法例，增訂特殊洗錢罪，於第15條第1項規定：「收受
    、持有或使用之財物或財產上利益，有下列情形之一，而無
    合理來源且與收入顯不相當者，處6月以上5年以下有期徒刑
    ，得併科新臺幣5百萬元以下罰金：冒名或以假名向金融機
    構申請開立帳戶。以不正方法取得他人向金融機構申請開
    立之帳戶。規避第7條至第10條所定洗錢防制程序。」從而
    特殊洗錢罪之成立，不以查有前置犯罪之情形為要件，但必
    須其收受、持有或使用之財物或財產上利益，無合理來源並
    與收入顯不相當，且其財物或財產上利益之取得必須符合上
    開列舉之3種類型者為限。易言之，第15條之特殊洗錢罪，
    係在無法證明前置犯罪之特定不法所得，而未能依第14條之
    一般洗錢罪論處時，始予適用。倘能證明人頭帳戶內之資金
    係前置之特定犯罪所得，即應逕以一般洗錢罪論處，自無適
    用特殊洗錢罪之餘地。例如詐欺集團向被害人施用詐術後，
    為隱匿其詐欺所得財物之去向，而令被害人將其款項轉入該
    集團所持有、使用之人頭帳戶，並由該集團所屬之車手前往
    提領詐欺所得款項得逞，檢察官如能證明該帳戶內之資金係
    本案詐欺之特定犯罪所得，即已該當於新法第14條第1項之
    一般洗錢罪；至若無法將人頭帳戶內可疑資金與本案詐欺犯
    罪聯結，而不該當第2條洗錢行為之要件，當無從依第14條
    第1項之一般洗錢罪論處，僅能論以第15條第1項之特殊洗錢
    罪。另過去實務認為，行為人對犯特定犯罪所得之財物或利
    益作直接使用或消費之處分行為，或僅將自己犯罪所得財物
    交予其他共同正犯，祇屬犯罪後處分贓物之行為，非本條例
    所規範之洗錢行為，惟依新法規定，倘行為人意圖掩飾或隱
    匿特定犯罪所得來源，而將特定犯罪所得直接消費處分，甚
    或交予其他共同正犯，而由共同正犯以虛假交易外觀掩飾不
    法金流移動，即難認單純犯罪後處分贓物之行為，應仍構成
    新法第2條第1款或2款之洗錢行為（最高法院108年度台上字
    第1744號判決意旨參照）。查被告王柏昇、蔡子鴻等人均可
    預見透過人頭帳戶供被害人匯入款項，將隱匿詐欺所得之去
    向，共同基於上開犯意之聯絡，由被告王柏昇指示附表二各
    編號所示被害人將款項匯入指定之人頭帳戶或提領被害人帳
    戶內之款項，嗣由王韋捷、莊聖德及真實姓名年籍不詳車手
    提領後，將款項交付給被告王柏昇，所為已製造金流斷點，
    隱匿詐欺所得財物之去向，即被告王柏昇、蔡子鴻上開所為
    係掩飾或隱匿特定犯罪所得去向、所在，而移轉詐欺取財之
    特定犯罪所得之行為甚明。
三、所犯罪名：
  ㈠核被告王柏昇所為：　　
　⒈就事實欄一㈠（即附表二編號1）部分，係犯刑法第339條之4
    第1項第2款之三人以上共同詐欺取財罪、洗錢防制法第14條
    第1項之一般洗錢罪、組織犯罪防制條例第3條第1項前段之
    發起犯罪組織罪。又組織犯罪乃具有內部管理結構之集團性
    犯罪，凡發起、主持、操縱或指揮犯罪組織者，依組織犯罪
    防制條例第3條第1項規定應予科刑，故發起犯罪組織者倘尚
    招募他人參與、主持、操縱或指揮該犯罪組織，則發起、主
    持、操縱或指揮及招募行為間即具有高、低度之吸收關係。
    是被告王柏昇於發起本案詐欺集團後主持、操縱、指揮犯罪
    組織，其主持、操縱、指揮、招募他人加入犯罪組織之行為
    ，均屬於其發起犯罪組織之階段行為，均不另論罪。
　⒉就事實欄一㈡（即附表二編號2）部分，係犯刑法第339條之4
    第1項第2款之三人以上共同詐欺取財罪、洗錢防制法第14條
    第1項之一般洗錢罪、刑法第216條、第210條之行使變造私
    文書罪。變造私文書之低度行為，應為行使變造私文書之高
    度行為所吸收，不另論罪。
　⒊就事實欄一㈢至㈤（即附表二編號3至5）部分，均係犯刑法第3
    39條之4第1項第2款之三人以上共同詐欺取財罪、洗錢防制
    法第14條第1項一般洗錢罪。
　㈡核被告蔡子鴻所為：
　⒈就事實欄一㈡（即附表二編號2）部分，係犯刑法第339條之4
    第1項第2款之三人以上共同詐欺取財罪、洗錢防制法第14條
    第1項之一般洗錢罪、組織犯罪防制條例第3條第1項後段之
    參與犯罪組織罪。
　⒉就事實欄一㈢、㈤（即附表二編號3、5）部分，均係犯刑法第3
    39條之4第1項第2款之三人以上共同詐欺取財罪、洗錢防制
    法第14條第1項之一般洗錢罪。
四、按共同正犯之成立，祇須具有犯意之聯絡，行為之分擔，既
    不問犯罪動機起於何人，亦不必每一階段犯行，均經參與；
    共同正犯間，非僅就其自己實施之行為負其責任，並在犯意
    聯絡之範圍內，對於他共同正犯所實施之行為，亦應共同負
    責，換言之，共同正犯，係在合同之意思內各自分擔犯罪行
    為之一部，相互利用他人之行為，以達其犯罪之目的者，即
    應對全部所發生之結果，共同負責；另共同正犯之意思聯絡
    ，原不以數人間直接發生者為限，即有間接之聯絡者，亦包
    括在內，如甲分別邀約乙、丙犯罪，雖乙、丙間彼此並無直
    接之聯絡，亦無礙於其為共同正犯之成立。查一般詐欺集團
    之犯罪型態及模式，自收集被害人個人資料、撥打電話等方
    式實行詐欺、提領詐得款項、繳回贓款、分贓等各階段，乃
    需由多人縝密分工方能完成之集團性犯罪，倘其中有任一環
    節脫落，顯將無法順遂達成詐欺集團詐欺取財之結果。被告
    王柏昇、蔡子鴻雖未自始至終參與各階段之犯行，然其主觀
    上對該詐欺集團呈現細密之多人分工模式及彼此扮演不同角
    色、分擔相異工作而屬有結構性組織等節，已有所認知，且
    其所參與者既係本件整體詐欺取財犯罪計畫不可或缺之重要
    環節，而與該詐欺集團其他成員間，在合同意思範圍內，各
    自分擔犯罪行為之一部，彼此相互利用他人之行為，最終共
    同達成其等詐欺取財犯罪之目的，則被告王柏昇、蔡子鴻自
    應就其參與之詐欺取財及洗錢犯行，同負全責。是被告王柏
    昇與王韋捷、莊聖德、簡義忠、本案詐欺集團不詳女性及其
    他成員間，就附表二編號1所示犯行；被告王柏昇、蔡子鴻
    與王韋捷及本案詐欺集團不詳成員間，就附表二編號2所示
    犯行；被告王柏昇、蔡子鴻與莊聖德、簡義忠及本案詐欺集
    團不詳成員間，就附表二編號3所示犯行；被告王柏昇與莊
    聖德、簡義忠及本案詐欺集團不詳成員間，就附表二編號4
    所示犯行；被告王柏昇、蔡子鴻與王韋捷、呂婉琳、謝佳雍
    就附表二編號5所示犯行，各互有犯意聯絡及行為分擔，均
    為共同正犯。
五、罪數部分：
　㈠刑法所謂之接續犯，係指行為人之數行為於同時同地或密切
    接近之時地實行，侵害同一之法益，各行為之獨立性極為薄
    弱，依一般社會健全觀念，在時間差距上，難以強行分開，
    在刑法評價上，以視為數個舉動之接續實行，合為包括之一
    行為予以評價，較為合理。查本案詐欺集團成員基於同一詐
    欺取財之目的，詐騙同一被害人多次接續匯款、面交現金及
    多次提領帳戶內之款項，應認係基於詐騙同一被害人之單一
    目的所為之接續行為，其等基於同一目的、於同期密切接近
    之時間地點實行，侵害同一法益所為各該行為之獨立性極為
    薄弱，依一般社會健全觀念，難以強行分開，在刑法評價上
    ，視為數個舉動之接續實行，合為包括之一行為予以評價，
    較為合理，應認分別成立接續犯。
　㈡被告王柏昇就事實欄一㈠（即附表二編號1）部分，係以一行
    為同時觸犯發起犯罪組織罪、三人以上共同詐欺取財罪及一
    般洗錢罪，為想像競合犯，應依刑法第55條規定，論以較重
    之發起犯罪組織罪；就事實欄一㈡（即附表二編號2）部分，
    以一行為同時犯三人以上共同詐欺取財罪、一般洗錢罪、行
    使變造私文書罪，為想像競合犯，應依刑法第55條規定，從
    一重之三人以上共同詐欺取財罪處斷；就事實欄一㈢至㈤（即
    附表二編號3至5）部分，均係以一行為同時犯三人以上共同
    詐欺取財罪、一般洗錢罪，為想像競合犯，應依刑法第55條
    規定，各從一重之三人以上共同詐欺取財罪處斷。
　㈢被告蔡子鴻就事實欄一㈡（即附表二編號2）部分，係以一行
    為同時觸犯三人以上共同詐欺取財罪、一般洗錢罪及參與犯
    罪組織罪，為想像競合犯，應依刑法第55條規定，論以較重
    之三人以上共同詐欺取財罪；就事實欄一㈢、㈤（即附表二編
    號3、5）部分，均係以一行為同時犯三人以上共同詐欺取財
    罪及一般洗錢罪，為想像競合犯，應依刑法第55條規定，各
    從較重之三人以上共同詐欺取財罪處斷。
　㈣被告王柏昇所犯如事實欄一㈠至㈤所示各罪；被告蔡子鴻所犯
    如事實欄一㈡、㈢、㈤所示各罪，均犯意各別，行為互殊，各
    應予分論併罰。
六、檢察官雖未就被告王柏昇洗錢罪部分起訴，惟因與已起訴經
    論罪科刑之各次加重詐欺取財犯行，分別具有想像競合犯之
    裁判上一罪關係，當為起訴效力所及，本院自應併予審理。
七、臺灣雲林地方檢察署檢察官110年度偵字第6093號併辦意旨
    部分，除原判決不另為無罪諭知之部分外，與起訴論罪如附
    表二編號5所示之犯罪事實完全相同，屬同一事實，本院自
    得併予審理。
肆、本院撤銷改判及維持原判決之理由：
一、撤銷改判部分（被告王柏昇事實欄一㈠、㈤，即附表一編號1
    、5部分）：　　　　
　㈠原審以被告王柏昇就事實欄一㈠（即附表一編號1）所示之發
    起犯罪組織等犯行、事實欄一㈤（即附表一編號5）所示之加
    重詐欺取財等犯行，事證明確，因予論罪科刑，固非無見。
    惟查：
　⒈有關刑事法之強制工作是否違憲？司法院大法官業於110年12
    月10日作出釋字第812號解釋，宣告違憲，其解釋意旨略以
    ：「……94年2月2日修正公布並自95年7月1日施行之刑法第90
     條第1項及第2項前段規定：『（第1項）有犯罪之習慣或因
    遊蕩或懶惰成習而犯罪者，於刑之執行前，令入勞動場所，
    強制工作。（第2項前段）前項之處分期間為3年。』……就受
    處分人之人身自由所為限制，均違反憲法第23條比例原則，
    與憲法第8條保障人身自由之意旨不符，均應自本解釋公布
    之日起失其效力。」、「106年4月19日修正公布之組織犯罪
    防制條例第3 條第3項規定：『犯第1項之罪者，應於刑之執
    行前，令入勞動場所，強制工作，其期間為3 年。』（嗣107
    年1月3日修正公布第3條，但本項並未修正）就受處分人之
    人身自由所為限制，違反憲法比例原則及憲法明顯區隔原則
    之要求，與憲法第8條保障人身自由之意旨不符，應自本解
    釋公布之日起失其效力。」等旨。從而，原判決關於被告王
    柏昇就事實欄一㈠（即附表一編號1）所犯發起犯罪組織部分
    ，據以諭知應於刑之執行前強制工作宣告之法律，已因前揭
    解釋之公布，失其效力。原審「未及審酌」前情，所為被告
    王柏昇應於刑之執行前強制工作之宣告，自非適法。
　⒉按量刑之輕重，應注意刑法第57條各款所定科刑時應審酌之
    一切情狀，以為科刑輕重之標準。查被告王柏昇於原審時雖
    未就事實欄一㈤（即附表一編號5）部分坦承犯行，然其事後
    已於本院時就事實欄一㈤（即附表一編號5）部分坦承不諱，
    表示認罪，頗具悔意，足認本件原審量刑時之裁量事項已有
    所變動。原審「未及審酌」上情，致量刑失之過重，容有未
    洽。　
　⒊被告王柏昇上訴意旨就事實欄一㈠部分，仍執前詞否認犯行，
    並就事實欄一㈤部分原否認犯罪，雖無理由，惟其就事實欄
    一㈤部分事後已坦承認罪，而以原審未及審酌上情致量刑過
    重為由，指摘原判決不當，則非無理由，且就事實欄一㈠部
    分，原判決既有上開⒈可議之處，均屬無可維持，自應由本
    院將原判決關於被告王柏昇所犯如事實欄一㈠、㈤（即附表一
    編號1、5）所示罪刑部分予以撤銷改判（含所定應執行刑）
    ，期臻適法。
　㈡爰審酌被告王柏昇正值壯年，不思以正途賺取所需，竟貪圖
    可輕鬆得手之不法利益，無視政府一再宣示掃蕩詐欺集團之
    決心，而為事實欄一㈠、㈤之犯行，造成如附表二編號1、5所
    示被害人張富強、穆海鋒財產損失，所為應予非難。兼衡被
    告王柏昇為本案詐欺集團之發起者，位居首要地位，惡性重
    大、利用「莊至涵」名義行愛情詐騙、被害人張富強、穆海
    鋒受騙之情節及金額。並考量被告王柏昇之素行（參見臺灣
    高等法院被告前案紀錄表），就事實欄一㈤部分事後已於本
    院時坦承認罪，然就事實欄一㈠部分均否認犯行，未見有深
    刻反省之犯後態度。暨被告王柏昇自陳高中肄業之智識程度
    ，入監前從事快餐店，月入約3至4萬元，離婚，有1名未成
    年子女等一切情狀，就被告王柏昇所犯如事實欄一㈠、㈤部分
    ，分別量處如附表一編號1、5「罪名及宣告刑」欄所示之刑
    ，以示懲儆。
二、維持原判決部分（被告王柏昇事實欄一㈡至㈣部分《即附表一
    編號2至4部分》、被告蔡子鴻部分即事實欄一㈡、㈢、㈤部分《
    即附表一編號2、3、5部分》，及被告王柏昇沒收部分）：
　㈠原審以被告王柏昇事實欄一㈡至㈣、被告蔡子鴻事實欄一㈡、㈢
    、㈤所示之加重詐欺取財等犯行，罪證明確，因而適用相關
    規定，並審酌被告王柏昇、蔡子鴻無視政府一再宣誓掃蕩詐
    欺取財犯罪之決心，執意以身試法，且其等均正值青壯，具
    適當謀生能力，竟不思以正當途徑獲取所需財物，由被告王
    柏昇發起本案詐欺集團犯罪組織，被告蔡子鴻率爾加入本案
    詐欺集團，以如前開結構性分工方式，利用「莊至涵」名義
    行愛情詐騙，侵害他人財產法益後，掩飾、隱匿詐欺犯罪所
    得去向，其等均為集團內不可或缺角色，顯見其等法治觀念
    淡薄，並危害善良秩序甚鉅。復考量被告王柏昇為本案詐欺
    集團之發起者，位居首要地位，惡性重大；被告蔡子鴻擔任
    取款者，於組織中屬於被支配之地位。兼衡被告王柏昇、蔡
    子鴻否認犯行，併其等犯罪手段、前科素行之有無及罪質、
    分工角色、被害人等遭詐騙情節及金額、被告蔡子鴻首次犯
    行兼含加重詐欺及違反組織犯罪防制條例罪行、其等犯罪動
    機、智識程度、家庭生活、經濟狀況等情，被害人彭自勤、
    林志榮、陳柏良、穆海鋒對量刑之意見等一切情狀，分別量
    處被告王柏昇如附表一編號2至4「罪名及宣告刑」欄所示之
    刑；被告蔡子鴻如附表一編號2、3、5「罪名及宣告刑」欄
    所示之刑，並定被告蔡子鴻應執行刑為有期徒刑三年八月。
    本院審核原審認事用法俱無不合，所量處之刑度，亦屬允當
    。被告王柏昇就事實欄一㈡至㈣、被告蔡子鴻就事實欄一㈡、㈢
    、㈤上訴意旨猶執前詞否認犯罪，指摘原判決不當，均無理
    由，應予駁回。
　㈡被告王柏昇沒收部分：
　⒈按刑法修正後，沒收已非從刑，雖定性為「獨立之法律效果
    」，但其仍以犯罪（違法）行為之存在為前提，為避免沒收
    裁判確定後，其所依附之前提即關於犯罪（違法）行為之罪
    刑部分，於上訴後，經上訴審法院變更而動搖該沒收部分之
    基礎，產生裁判歧異，是以不論依刑事訴訟法第348條規定
    或依第455條之27第1項前段之法理，縱上訴權人僅聲明就罪
    刑部分上訴，倘其上訴合法者，其效力應及於沒收部分之判
    決。又沒收因已非刑罰，具有獨立性，其與犯罪（違法）行
    為並非絕對不可分離，即使對本案上訴，當原判決採證認事
    及刑之量定均無不合，僅沒收部分違法或不當，自可分離將
    沒收部分撤銷改判，其餘本案部分予以判決駁回。反之，原
    判決論罪科刑有誤，而沒收部分無誤，亦可僅撤銷罪刑部分
    ，其餘沒收部分予以判決駁回。
　⒉查本件被告王柏昇罪刑部分，本院認原判決就事實欄一㈠、㈤
    部分有前述「未及審酌」之情事，故就被告王柏昇事實欄一
    ㈠、㈤部分之罪刑撤銷改判，其餘就事實欄一㈡至㈣部分則維持
    原判決（詳前述）。而就被告王柏昇本案犯行之沒收部分，
    原判決業已敘明如下：⑴扣案如附表四編號1至3所示之行動
    電話（含晶片卡），均係被告王柏昇所有，作為本案詐騙犯
    行使用之物，爰均依刑法第38條第2項之規定宣告沒收。⑵扣
    案如附表四編號4所示之行動電話，雖為被告王柏昇所有，
    然核屬其日常生活聯絡之器具，亦非專供本件犯行所用，爰
    不予宣告沒收。⑶附表二編號1至5所示詐騙款項之人頭帳戶
    存摺、提款卡等物品，均未扣案，且審酌該等帳戶均已遭列
    為警示帳戶，而無從再利用作為詐欺取財工具，且價值非高
    ，倘該等卡片或存摺申請註銷並補發，原物即已失其功用，
    顯然欠缺刑法上之重要性，故依刑法第38條之2第2項規定，
    均不予宣告沒收或追徵。⑷被告王柏昇獲取之犯罪所得為如
    附表二編號1至5詐得款項，分別為70萬2,000元、8萬1,000
    元、155萬4,262元、5萬410元、427萬5,000元，合計666萬2
    ,672元。扣除王韋捷、謝佳雍獲取之報酬1萬2,000元、5萬
    元部分，被告王柏昇實際取得之犯罪所得為660萬672元（附
    表三編號1、2所示王柏昇獲得價值6萬262元、510元之點數
    屬於財產上利益，併予沒收），應依刑法第38條之1第1項、
    第3項規定，在被告王柏昇主文項下宣告沒收之，於全部或
    一部不能沒收或不宜執行沒收時，追徵其價額。⑸扣案如附
    表四編號10至13所示之物，為被告王柏昇本件犯罪所得之物
    ，爰依刑法第38條之1第1項前段規定宣告沒收。核均於法無
    違，且既可與原判決論罪科刑部分分離，應可維持，此部分
    上訴亦應予駁回。
三、被告王柏昇前開撤銷改判部分所處之刑及上訴駁回部分所處
    之刑，符合數罪併罰之要件，爰依刑法第51條第5款規定，
    就被告王柏昇部分定其應執行刑為有期徒刑八年，沒收部分
    則併執行之。　　
丙、被告莊聖德、呂婉琳、張沛容量刑上訴部分：
壹、因被告莊聖德、呂婉琳、張沛容表明僅就原判決關於量刑部
    分提起上訴，故就被告莊聖德、呂婉琳、張沛容有關本案之
    犯罪事實、論罪（所犯罪名、罪數關係）部分之認定，均如
    第一審判決所記載（如附件）。
貳、被告莊聖德上訴意旨以：我已全部認罪，且與告訴人張富強
    、林志榮、陳柏良均達成和解，部分尚在清償中，而我因年
    少無知，一時思慮不周，致犯下本案犯行，原審未依刑法第
    59條規定減刑，有量刑過重之嫌，請改量處較輕之刑等語。
    被告呂婉琳上訴意旨以：我因本案已被羈押超過一半的刑期
    ，且我試著與告訴人穆海鋒調解，但穆海鋒要求賠償400萬
    元，而我只能籌得10萬元，故調解不成立，請從輕量刑，或
    給予緩刑、或勞動服務的機會等語。被告張沛容（含辯護人
    辯護意旨）上訴意旨以：被告張沛容已經認罪，請依洗錢防
    制法第16條第2項規定減刑，並請求從輕量刑，給予勞動服
    務的機會等語。
參、刑之減輕事由：
一、被告莊聖德以上述方式參與本案詐欺集團之分工，而使本案
    詐欺集團順利獲取告訴人張富強、林志榮、陳柏良之款項，
    固屬不該，且本件共犯人數雖達三人以上，但被告莊聖德係
    受被告王柏昇指派，擔任最易遭查獲而較具風險性之提（取
    ）款車手角色，與在幕後擬定並指揮進行縝密之犯罪計畫之
    詐欺集團核心成員之參與程度明顯不同。復被告莊聖德因一
    時失慮而參與本案犯行，並未獲取任何犯罪所得（原審7卷
    第77頁），犯後已坦承不諱，且與告訴人張富強、林志榮、
    陳柏良達成民事調（和）解，並就告訴人張富強部分已給付
    和解金額完畢，告訴人林志榮、陳柏良部分尚在分期給付中
    ，有被告莊聖德與林志榮、張富強之臺灣雲林地方法院調解
    筆錄各1份（原審7卷第239、291頁）、被告莊聖德與陳柏良
    之和解書1份（本院1卷第423頁）、還款予張富強之交易資
    料2紙、還款予林志榮之轉帳明細3紙（本院1卷第473、477-
    481頁）可按，亦經告訴人張富強、林志榮、陳柏良表明不
    再追究。又被告莊聖德前因幫助詐欺取財罪，業經臺灣臺南
    地方法院以108年度金簡上字第31號判決判處有期徒刑3月（
    得易刑），緩刑3年確定，而被告莊聖德在本案既已不符緩
    刑宣告要件（如後述）。是本件倘對被告莊聖德量處法定最
    低本刑即有期徒刑1年，非無法重情輕之情形，爰依刑法第5
    9條規定酌量減輕其刑。
二、按洗錢防制法第16條第2項規定：「犯前二條之罪，在偵查
    或審判中自白者，減輕其刑」。查被告張沛容就原判決犯罪
    事實欄一㈥部分所示洗錢犯行，已於本院審理時自白犯行（
    本院2卷第27頁），應依洗錢防制法第16條第2項之規定，減
    輕其刑。
肆、本院撤銷改判及維持原判決之理由：
一、撤銷改判部分（即被告莊聖德、張沛容所處之刑《含被告莊
    聖德應執行刑》）：
　㈠原審以被告莊聖德所犯加重詐欺取財等犯行、被告張沛容所
    犯一般洗錢犯行，罪證明確，因予科刑，固非無見。惟查：
　⒈按量刑之輕重，應注意刑法第57條各款所定科刑時應審酌之
    一切情狀，以為科刑輕重之標準。本件被告莊聖德事後已於
    本院時與陳柏良達成民事和解，且其所涉犯行有刑法第59條
    酌減其刑規定之適用，已如前述。原審「未及審酌」上情，
    致量刑失衡，容有未合。
　⒉被告張沛容於原審時雖未坦承犯行，然其事後已於本院時就
    原判決犯罪事實欄一㈥部分坦承不諱，表示認罪，頗具悔意
    ，足認原審量刑時之裁量事項已有所變動；又被告張沛容於
    本院時已自白洗錢犯行，應依洗錢防制法第16條第2項減輕
    其刑。原審「未及審酌」上情，致量刑失之過重，亦有未洽
    。
　⒊被告莊聖德上訴意旨以其事後已與告訴人陳柏良和解，且有
    刑法第59條規定之適用，原審未及審酌上情致量刑過重為由
    ；被告張沛容上訴意旨以其事後已坦承認罪，應依洗錢防制
    法第16條第2項規定減刑，原審未及審酌上情，致量刑過重
    為由，指摘原判決不當，均為有理由，自應由本院將原判決
    關於被告莊聖德、張沛容所處之刑（含被告莊聖德定應執行
    刑）部分，予以撤銷改判，期臻適法。
　㈡爰審酌被告莊聖德無視政府一再宣誓掃蕩詐欺取財犯罪之決
    心，執意以身試法，且其正值青壯，具適當謀生能力，竟不
    思以正當途徑獲取所需財物，率爾加入本案詐欺集團，以如
    前開結構性分工方式，利用「莊至涵」名義行愛情詐騙，侵
    害他人財產法益，顯見其法治觀念淡薄，並危害善良秩序甚
    鉅。又被告張沛容之行為，增加告訴人尋求救濟之困難，亦
    使犯罪之追查趨於複雜，助長詐欺犯罪風氣之猖獗，造成告
    訴人受有財產損失，實屬不該。惟考量被告莊聖德擔任提、
    取款者，於組織中屬於被支配之地位，被告張沛容參與為洗
    錢行為，並被告莊聖德已坦承全部犯行，被告張沛容事後已
    於本院時坦承認罪之犯後態度，再斟酌被告莊聖德已與附表
    二編號1、3、4所示被害人張富強、林志榮、陳柏良達成調
    （和）解，有上開調解筆錄2份、和解書1份可考。兼衡被告
    莊聖德自陳高職畢業之智識程度，從事餐飲業，月入2至3萬
    元，未婚尚無子女；被告張沛容自陳高職畢業之智識程度，
    從事檳榔攤，月入2萬元，未婚尚無子女等一切情狀，分別
    量處被告莊聖德如附表一編號1、3、4「罪名及宣告刑」欄
    所示之刑，並定其應執行有期徒刑10月；被告張沛容有期徒
    刑6月，併科罰金5萬元，並就罰金刑部分諭知易服勞役之折
    算標準，以示懲儆。另刑法第339條之4法定刑為「1年以上7
    年以下有期徒刑…」，洗錢防制法第14條法定刑為「7年以下
    有期徒刑…」，並不符合刑法第41條「犯最重本刑為5年以下
    有期徒刑以下之刑之罪…得以新臺幣1千元、2千元或3千元折
    算一日，易科罰金。」之要件，故前開所處有期徒刑不能易
    科罰金，但得聲請易服社會勞動，附此敘明。
　㈢按得為緩刑之宣告，須以未曾受有期徒刑以上刑之宣告，或
    前受有期徒刑以上刑之宣告執行完畢或赦免後，5年以內未
    曾受有期徒刑以上刑之宣告為要件，此觀刑法第74條之規定
    自明。本件被告莊聖德前因犯幫助詐欺取財罪，業經臺灣臺
    南地方法院以108年度金簡上字第31號判決判處有期徒刑3月
    （得易刑），緩刑3年在案，於108年8月22日確定，有被告
    莊聖德之臺灣高等法院被告前案紀錄表可參。因其前案宣告
    之緩刑並無刑法第76條失其刑之宣告效力之情形，揆諸上開
    說明，被告莊聖德自不得再為緩刑之宣告（最高法院110年
    度台非字第36號判決意旨參照）。
二、維持原判決部分（即被告呂婉琳所處之刑部分）：
　㈠按量刑係法院就繫屬個案犯罪所為之整體評價，乃事實審法
    院之職權裁量事項，而量刑判斷當否之準據，則應就判決整
    體觀察為綜合考量，不可擷取其中片段遽為評斷。苟其量刑
    已以行為人之責任為基礎，並斟酌刑法第57條各款所列情狀
    ，在法定刑度內酌量科刑，無偏執一端，或濫用其裁量權限
    ，致明顯失出失入情形，自不得任意指為不當或違法（最高
    法院75年度台上字第7033號、104年度台上字第2577號判決
    意旨參照）。原審以行為人之責任為基礎，審酌被告呂婉琳
    無視政府一再宣誓掃蕩詐欺取財犯罪之決心，執意以身試法
    ，且其正值青壯，具適當謀生能力，竟不思以正當途徑獲取
    所需財物，率爾加入本案詐欺集團，以如前開結構性分工方
    式，利用「莊至涵」名義行愛情詐騙，侵害他人財產法益後
    ，掩飾、隱匿詐欺犯罪所得去向，為集團內不可或缺角色，
    顯見其法治觀念淡薄，並危害善良秩序甚鉅。復考量被告呂
    婉琳擔任假扮「莊至涵」之女性，於組織中屬於被支配之地
    位，犯後坦承犯行。兼衡其犯罪手段、前科素行之有無、坦
    承時點、分工角色、被害人遭詐騙情節及金額、首次犯行兼
    含加重詐欺及違反組織犯罪防制條例罪行、其犯罪動機、智
    識程度、家庭生活、經濟狀況等一切情狀，量處被告呂婉琳
    有期徒刑1年4月。本院認原判決關於被告呂婉琳科刑之部分
    ，已依刑法第57條各款所列情狀審酌，而為量刑之準據，經
    核並無量刑輕重失衡、裁量濫用之情形，而被告呂婉琳上訴
    請求從輕量刑之理由，已為原判決審酌時作為量刑之參考因
    子，或尚不足以動搖原判決之量刑基礎，難認有據。
　㈡綜上所述，被告呂婉琳就所處之刑部分之上訴，為無理由，
    應予駁回。　　
三、被告呂婉琳前未曾因故意犯罪受有期徒刑以上刑之宣告，有
    臺灣高等法院被告前案紀錄表可查。其因一時失慮，致犯本
    罪，已坦白認罪，應有反躬深省改過自新之可能。復被告呂
    婉琳係擔任假扮「莊至涵」之女性，所參與之犯罪情節較為
    次要，亦未取得報酬。又被告呂婉琳雖欲與告訴人穆海鋒和
    解，然因和解金額差距過大，而未能達成和解。且被告呂婉
    琳因本案犯行，於109年12月14日起至110年9月8日止遭羈押
    ，有被告呂婉琳之臺灣高等法院被告前案紀錄表可考，應已
    生一定程度之警惕作用。再者，罪刑宣告本身即有一定之警
    惕效果，且同就應報觀點而論，緩刑宣告效力事後遭撤銷而
    喪失，絕大程度取決於行為人本身之後續舉止，緩刑祇不過
    是刑罰暫緩執行而已，以刑罰為後盾之緩刑宣告，不唯使其
    仍具充分之個別威嚇力，更可確立刑罰應報予行為人痛苦之
    本質，無論對行為人本身或一般人而言，刑罰之威嚇功用，
    殆不至因緩刑而減弱，亦無損於刑罰目的之實現。故本院考
    量被告呂婉琳犯後之態度及上開一切情狀，認被告呂婉琳已
    深具悔意，經此偵、審程序、科刑及羈押之教訓，當已知所
    警惕，信無再犯之虞，本院認對被告呂婉琳所宣告之刑，以
    暫不執行為適當，爰依刑法第74條第1項第1款規定，併予宣
    告緩刑4年，以勵自新。又為讓被告呂婉琳記取教訓，日後
    更加重視法規範秩序、強化法治觀念，敦促其確實惕勵改過
    ，本院認應課予一定條件之緩刑負擔，爰依刑法第74條第2
    項第4款、第5款、第93條第1項第2款之規定，命被告應於本
    案判決確定之日起1年內，向公庫支付10萬元，及諭知被告
    呂婉琳於緩刑期間付保護管束，並應向指定之政府機關、政
    府機構、行政法人、社區或其他符合公益目的之機構或團體
    ，提供60小時之義務勞務，以維法治，並觀後效。被告呂婉
    琳此項緩刑之負擔，乃緩刑宣告附帶之條件，依刑法第75條
    之1第1項第4款之規定，違反上開所定負擔情節重大，足認
    原宣告之緩刑難收其預期效果，而有執行刑罰之必要者，得
    撤銷緩刑之宣告，併此敘明。
據上論斷，應依刑事訴訟法第368條、第369條第1項前段、第364
條、第299條第1項前段（僅引用程序法），判決如主文。
本案經檢察官黃立宇提起公訴，檢察官周至恒移送併辦，檢察官
劉榮堂到庭執行職務。
中　　華　　民　　國　　111 　年　　5 　　月　　26　　日
                  刑事第三庭    審判長法　官  陳連發
                                      法　官  何秀燕
                                      法　官  洪榮家　　
以上正本證明與原本無異。
如不服本判決應於收受送達後20日內向本院提出上訴書狀，其未
敘述上訴理由者，並得於提起上訴後20日內向本院補提理由書（
均須按他造當事人之人數附繕本）「切勿逕送上級法院」。
　　　　　　　　　　　　　　　　　　　書記官  謝麗首
中　　華　　民　　國　　111 　年　　5 　　月　　26　　日
附錄本案論罪科刑法條：　　　
組織犯罪防制條例第3條第1項：
發起、主持、操縱或指揮犯罪組織者，處3年以上10年以下有期
徒刑，得併科新臺幣1億元以下罰金；參與者，處6月以上5年以
下有期徒刑，得併科新臺幣1千萬元以下罰金。但參與情節輕微
者，得減輕或免除其刑。
洗錢防制法第14條第1項：
有第二條各款所列洗錢行為者，處7年以下有期徒刑，併科新臺
幣5百萬元以下罰金。
中華民國刑法第339條之4
犯第339條詐欺罪而有下列情形之一者，處1年以上7年以下有期
徒刑，得併科1百萬元以下罰金：
一、冒用政府機關或公務員名義犯之。
二、三人以上共同犯之。
三、以廣播電視、電子通訊、網際網路或其他媒體等傳播工具，
    對公眾散布而犯之。
前項之未遂犯罰之。
中華民國刑法第216條
行使第210條至第215條之文書者，依偽造、變造文書或登載不實
事項或使登載不實事項之規定處斷。
中華民國刑法第210條
偽造、變造私文書，足以生損害於公眾或他人者，處5年以下有
期徒刑。

附表一：
編號 犯罪事實 罪名及宣告刑 1 事實欄一㈠ 【王柏昇】犯發起犯罪組織罪，處有期徒刑肆年。 【莊聖德】犯三人以上共同詐欺取財罪，處有期徒刑陸月。 2 事實欄一㈡ 【王柏昇】犯三人以上共同詐欺取財罪，處有期徒刑壹年伍月。 【蔡子鴻】犯三人以上共同詐欺取財罪，處有期徒刑壹年肆月。 3 事實欄一㈢ 【王柏昇】犯三人以上共同詐欺取財罪，處有期徒刑貳年陸月。 【莊聖德】犯三人以上共同詐欺取財罪，處有期徒刑陸月。 【蔡子鴻】犯三人以上共同詐欺取財罪，處有期徒刑壹年陸月。 4 事實欄一㈣ 【王柏昇】犯三人以上共同詐欺取財罪，處有期徒刑壹年肆月。 【莊聖德】犯三人以上共同詐欺取財罪，處有期徒刑陸月。 5 事實欄一㈤ 【王柏昇】犯三人以上共同詐欺取財罪，處有期徒刑參年陸月。 【蔡子鴻】犯三人以上共同詐欺取財罪，處有期徒刑貳年陸月。 

附表二：
編號 被告 告訴人 給付①時間②地點③方式④金額（新臺幣）  被告提款或收取款項時間、地點、金額（新臺幣）    備註 1 王柏昇 王韋捷 莊聖德 （簡義忠經檢察官通緝中，未據起訴） 張富強 ① ①109年4月17日9時51分許 ②張富強住處 ③轉帳至本案張莉妤帳戶 ④13,000元 王柏昇指使本案詐欺集團不詳成員於109年4月17日12時31分許，在不詳地點，接續提領1萬元、3,000元，合計13,000元，隨即交予王柏昇。 起訴書附表三編號1    ② ①109年4月21日12時7分許 ②張富強住處 ③轉帳至本案張莉妤帳戶 ④5,000元 王柏昇指使本案詐欺集團不詳成員於109年4月21日14時13分許，在不詳地點，提領5,000元，隨即交予王柏昇。     ③ ①109年4月27日某時許 ②雲林縣○○鄉○○   ○00號之侯天宮 ③面交 ④本案張富強帳戶之存摺及提款卡（含密碼）、現金38,000元 王韋捷化名「小莊」於左列時、地，向張富強收取左列存摺、提款卡及現金38,000元，隨即交予王柏昇。      ④ ①109年4月30日23時13分許 ②不詳地點 ③轉帳至本案張富強帳戶（由張富強之弟弟張○輯匯入） ④3萬元 王柏昇指使莊聖德於109 年4月30日23時28分、23時29分許，在嘉義縣○○鄉○○路0○00號之全家超商，以本案張富強帳戶提款卡，接續提領2萬元、1萬元，合計3萬元，隨即交予王柏昇。 　     ⑤ ①109年5月2日13時許 ②雲林縣○○鄉○○路000號早安山丘早餐店 ③面交 ④2萬元 王韋捷化名「小莊」，於左列時、地，向張富強收取2萬元，隨即交予王柏昇。     ⑥ ①109年5月4日9時12分許 ②不詳地點 ③匯款至本案張富強帳戶（由游璟屏匯入） ④25萬元 王柏昇指使本案詐欺集團不詳成員，於109年5月4日10時9分至12分許、同年月5日0時3分至同日10時2分許，於不詳地點，接續提領3萬元（共15筆），合計45萬元後，隨即交予王柏昇，另有轉出3萬、2萬元至其他帳戶。     ⑦ ①109年5月4日12時40分許 ②不詳地點 ③匯款至本案張富強帳戶（由游璟屏匯入） ④25萬元      ⑧ ①109年5月7日14時49分許 ②不詳地點 ③存入本案張富強帳戶 ④46,200元 王柏昇指使王韋捷於109年5月7日15時33分至15時35分許，在嘉義市○○○路000號之京城銀行嘉義分行，以本案張富強帳戶提款卡接續提領1,000元、2萬元、2萬元、5,000元，合計46,000元，隨即交予王柏昇。     ⑨ ①109年5月8日20時30分許 ②雲林縣○○鄉○○○00號○○國小 ③面交 ④10萬元 王韋捷化名「小莊」於左列時間、地點，向張富強收取10萬元，隨即交予王柏昇。     ⑩ ①109年5月9日晚間某時 ②雲林縣○○鄉某處 ③面交 ④張富強所簽立金額各為80萬元之本票2張、借據及借條 王韋捷化名「小莊」與簡義忠化名「小陳」，於左列時間、地點，向張富強收取左列財物，隨即交予王柏昇。   2 王柏昇 王韋捷 蔡子鴻 （蔡閔翔由原審另行審結） 彭自勤 ① ①109年5月6日23時32分許（起訴書附表三編號2誤載為34分許） ②彭自勤居處 ③匯入本案張富強帳戶 ④26,000元 王柏昇指使本案詐欺集團不詳成員於109年5月7日0時4分許、5分許接續提領2萬元（起訴書附表三編號2誤載為5萬元）、6,000元，合計26,000元，隨即交予王柏昇。 起訴書附表三編號2    ② ①109年5月15日10時24分許（起訴書附表三編號2誤載為27分許） ②不詳地點 ③匯入本案蔡閔翔帳戶 ④28,000元 王柏昇指使不詳詐欺集團成員於109年5月15日10時33分許在不詳地點提領28,000元，隨即交予王柏昇。     ③ ①109年5月19日0時39分許（起訴書附表三編號2誤載為10時27分） ②不詳地點 ③匯入本案蔡閔翔帳戶 ④27,000元 王柏昇指使不詳詐欺集團成員於109年5月19日0時45分許、46分許在不詳地點，接續提領2萬元、7,000元，合計27,000元，隨即交予王柏昇。  3 王柏昇 莊聖德 蔡子鴻 （蔡閔翔由原審另行審結） （簡義忠經檢察官通緝中，未據起訴） 林志榮 ① ①109年5月17日21時47分許 ②林志榮住處 ③匯入本案蔡閔翔帳戶 ④23,000元（起訴書附表三編號3誤載為27,000元） 王柏昇指使莊聖德於109年5月17日22時5分、6分許，在嘉義縣○○鄉○○000號之統一超商，以左列蔡閔翔帳戶提款卡，接續提領20,000元、3,000，合計23,000元，隨即交予王柏昇。 起訴書附表三編號3    ② ①109年5月19日20時30分許 ②林志榮住處 ③匯入本案蔡閔翔帳戶 ④3萬元 王柏昇指使莊聖德於109年5月19日21時3分許、4分許，在嘉義縣○○鄉○○000號之統一超商，以左列蔡閔翔帳戶提款卡，接續提領2萬元、1萬元，隨即交予王柏昇。     ③ ①109年5月20日0時2分許 ②林志榮住處 ③匯入本案蔡閔翔帳戶 ④3萬元 王柏昇指使莊聖德於109年5月20日0時10分許、11分許，在嘉義縣○○鄉○○000號之統一超商，以左列蔡閔翔帳戶提款卡，接續提領2萬元、1萬元，隨即交予王柏昇。     ④ ①109年5月21日9時23分許 ②林志榮住處 ③匯入本案蔡閔翔帳戶 ④3萬元 未及提領，本案蔡閔翔帳戶於109年5月28日警示帳戶。      ⑤ ①109年5月22日0時18分許 ②林志榮住處 ③匯入本案黃詩雅帳戶 ④3萬元 王柏昇指使本案詐欺集團不詳成員，於109年5月22日1時40分許，以左列黃詩雅帳戶提款卡，接續提領2萬、1萬元，隨即交予王柏昇。     ⑥ ①109年5月24日 ②LINE通訊軟體 ③傳送訊息 ④林志榮台新銀行信用卡卡號、安全碼 王柏昇於109年5月24日、25日，以左列台新銀行信用卡，在福樂租屋處，盜刷購買如附表三編號1所示之點數，價值共60,262元。     ⑦ ①109年5月29日18時30分許 ②臺中市○○區○○○路000號「太子W時代」附近 ③面交 ④本案林志榮帳戶提款卡（含密碼，帳戶餘額39萬6,642元） ⒈王柏昇指使本案詐欺集團自稱「莊至涵」之不詳女性成員，在左列之時間、地點，向林志榮拿取本案林志榮帳戶提款卡。 ⒉王柏昇指使莊聖德於109年5月30日0時35分至42分許，在嘉義市○○○路000號之日盛銀行嘉義分行，接續提領2萬元（共7筆）、1萬元，共15萬元，隨即交付王柏昇。 ⒊王柏昇指使本案詐欺集團不詳成員，以本案林志榮帳戶提款卡分別提領下列金額後，隨即交付王柏昇：   ⑴109年5月29日20時36分許、45分許至48分許，在不詳地點，接續提領2萬元、2萬元、1萬元、10萬元，共計15萬元。   ⑵109年5月31日17時50分至53分許，在不詳地點，接續提領2萬元（共3筆）、5,000元，合計65,000元。     ⑧ ①109年6月6日0時47分許 ②東山路全家 ③面交 ④24萬元 王柏昇、簡義忠、莊聖德於左列時間，由莊聖德駕車搭載王柏昇、簡義忠前往左列地點。王柏昇指使莊聖德化名「劉富成」向林志榮收取24萬元，莊聖德得手後，隨即交付予王柏昇。     ⑨ ①109年6月7日15時許 ②楓康超市停車場 ③面交 ④12萬元 王柏昇、簡義忠、莊聖德於左列時間，由莊聖德駕車搭載王柏昇、簡義忠前往左列地點。王柏昇指使莊聖德化名「劉富成」向林志榮收取12萬元，莊聖德得手後，隨即交付予王柏昇。     ⑩ ①109年6月5日19時26分許 ②不詳地點 ③匯入本案林志榮帳戶 ④3萬元 王柏昇指使本案詐欺集團不詳成員，於109年6月5日19時58分許、59分許，在不詳地點，持本案林志榮帳戶提款卡接續提領2萬元、1萬元，隨即交予王柏昇。     ⑪ ①109年6月7日14時27分許 ②不詳地點 ③匯入本案林志榮帳戶 ④3萬元 王柏昇指使本案詐欺集團不詳成員，於109年6月7日14時43分許，在不詳地點，持本案林志榮帳戶提款卡提領3萬元，隨即交予王柏昇。     ⑫ ①109年6月8日21時29分許 ②不詳地點 ③匯入本案林志榮帳戶 ④3萬元 王柏昇指使本案詐欺集團不詳成員，於109年6月8日23時14分許、15分許，在不詳地點，持本案林志榮帳戶提款卡接續提領2萬元、1萬元，隨即交予王柏昇。     ⑬ ①109年6月9日14時2分許 ②不詳地點 ③匯入本案林志榮帳戶 ④10萬元 王柏昇指使本案詐欺集團不詳成員，於109年6月9日21時28分許，在不詳地點，持本案林志榮帳戶提款卡提領10萬元，隨即交予王柏昇。     ⑭ ①109年6月10日17時34分許 ②不詳地點 ③匯入本案林志榮帳戶 ④3萬元 王柏昇指使本案詐欺集團不詳成員，於109年6月10日18時8分許，在不詳地點，持本案林志榮帳戶提款卡提領8萬元，隨即交予王柏昇。     ⑮ ①109年6月10日17時41分許 ②不詳地點 ③匯入本案林志榮帳戶 ④3萬元      ⑯ ①109年6月10日17時50分許 ②不詳地點 ③匯入本案林志榮帳戶 ④2萬元      ⑰ ①109年6月24日15時28分許 ②不詳地點 ③匯入本案林志榮帳戶 ④197,000元 王柏昇指使本案詐欺集團不詳成員，於109年6月24日21時38分，同年月25日5時0分、1分許，在不詳地點，持本案林志榮帳戶提款卡接續提領10萬元、6萬元、18,000元，合計17萬8,000元，隨即交予王柏昇。      ⑲ ①109年6月24日22時51分許（起訴書附表誤載為109年6月29日） ②不詳地點 ③匯入本案林志榮帳戶 ④18,000元      ⑳ ①109年6月26日19時41分許（起訴書附表誤載為109年6月29日） ②不詳地點 ③匯入本案林志榮帳戶 ④22,000元 王柏昇指使本案詐欺集團不詳成員，於109年6月26日22時0分許，在不詳地點，持本案林志榮帳戶提款卡提領22,000元，隨即交予王柏昇。     ㉑ ①109年6月27日17時35分許（起訴書附表誤載為109年6月29日） ②不詳地點 ③匯入本案林志榮帳戶 ④24,600元 王柏昇指使本案詐欺集團不詳成員，於109年6月27日19時19分許，在不詳地點，持本案林志榮帳戶提款卡提領54,000元，隨即交予王柏昇。      ㉒ ①109年6月27日17時37分許（起訴書附表誤載為109年6月29日） ②不詳地點 ③匯入本案林志榮帳戶 ④3萬元      ㉓ ①109年7月2日2時1分許 ②不詳地點 ③匯入本案林志榮帳戶 ④1,085元 王柏昇指使本案詐欺集團不詳成員，於109年7月2日2時2分許，在不詳地點，持本案林志榮帳戶提款卡提領1,000元，隨即交予王柏昇。     ㉔ ①109年7月2日18時50分許 ②不詳地點 ③匯入本案林志榮帳戶 ④3萬元 王柏昇指使本案詐欺集團不詳成員，於109年7月2日19時15分許至18分許，在不詳地點，持本案林志榮帳戶提款卡接續提領3萬元、3萬元、3萬元，合計9萬元，隨即交予王柏昇。     ㉕ ①109年7月2日19時10分許 ②不詳地點 ③匯入本案林志榮帳戶 ④3萬元      ㉖ ①109年7月2日19時16分許 ②不詳地點 ③匯入本案林志榮帳戶 ④3萬元      ㉗ ①109年7月3日0時5分許 ②不詳地點 ③匯入本案林志榮帳戶 ④3萬元 王柏昇指使本案詐欺集團不詳成員，於109年7月3日0時26分許，在不詳地點，持本案林志榮帳戶提款卡提領41,000元，隨即交予王柏昇。     ㉘ ①109年7月3日0時8分許（起訴書附表三編號3誤載為8時9分許） ②不詳地點 ③匯入本案林志榮帳戶 ④11,000元   4 王柏昇 莊聖德 （簡義忠經檢察官通緝中，未起訴） 陳柏良 ① ①109年6月17日20時34分許 ②陳柏良住處 ③匯入本案黃詩雅帳戶 ④27,000元 王柏昇指使本案詐欺集團不詳成員於109年6月17日21時12分、13分許，在不詳地點，接續提領2萬元、7,000元，合計27,000元，隨即交予王柏昇。 起訴書附表三編號4    ② ①109年6月18日19時11分許 ②陳柏良住處 ③匯入本案黃詩雅帳戶 ④2,300元 王柏昇指使本案詐欺集團不詳成員於109年6月18日19時19分、20分許，在不詳地點，接續提領2萬元、2,900元，合計22,900元，隨即交予王柏昇。     ③ ①109年6月18日19時14分許 ②陳柏良住處 ③匯入本案黃詩雅帳戶 ④20,700元（起訴書誤載為27,000元）      ④ ①109年6月19日0時10分許 ②臺中市○○區○○路0段000號之龍井公所前 ③面交 ④陳柏良所有之聯邦商業銀行、花旗銀行、中國信託銀行信用卡、富邦銀行提款卡各1張 ①王柏昇於左列時間，指使莊聖德駕車搭載王柏昇、簡義忠、本案詐欺集團綽號「酒酒」女性成員，前往位在臺中市○○區○○○0段000號之統一超商，「酒酒」下車後，旋即搭乘計程車前往左列地點，向陳柏良拿取左列物品後，交予王柏昇。 ②王柏昇於109年6月19日，以左列聯邦商業銀行信用卡，在福樂租屋處，盜刷購買如附表三編號2所示之點數，價值共510元。  5 王柏昇 王韋捷 蔡子鴻 謝佳雍 呂婉琳  穆海鋒 ① ①109年9月12日14時16分許 ②高雄市某自動櫃員機 ③存入本案謝佳雍甲帳戶 ④3萬元 ①王柏昇指使謝佳雍於109年9月12日14時28分許，將左列②之3萬元轉帳至本案謝佳雍甲帳戶內。 ②王柏昇指使謝佳雍於109年9月12日14時25分、26分、38分許，轉帳13,000元、13,700元、15,000元至其他帳戶；於同日15時18分許，現金提領15,000元後交付王柏昇。 起訴書附表三編號5    ② ①109年9月12日14時18分許 ②高雄市某自動櫃員機 ③存入本案謝佳雍乙帳戶 ④3萬元      ③ ①109年10月11日0時49分許 ②高雄市某自動櫃員機 ③存入本案謝佳雍甲帳戶 ④3萬元 ①王柏昇指使不詳詐欺集團成員於109年10月11日0時52分許，將左列③之3萬元轉帳至本案謝佳雍甲帳戶內。 ②王柏昇指使本案詐欺集團不詳成員於109年10月11日1時3分許，在不詳地點提領6萬元後，隨即交付王柏昇。     ④ ①109年10月11日0時51分許 ②高雄市某自動櫃員機 ③存入本案謝佳雍乙帳戶 ④3萬元      ⑤ ①109年9月13日7時許 ②金石堂臺南店 ③面交 ④46萬元 王柏昇指使蔡子鴻化名「阿澤」，於左列之時、地，向穆海鋒取款46萬元，蔡子鴻得手後再交付予王柏昇。     ⑥ ①109年9月15日某時許 ②○○麵店 ③面交 ④45萬元 王柏昇指使蔡子鴻化名「阿澤」，於左列之時、地，向穆海鋒取款45萬元，再指使王韋捷駕駛自用小客車搭載王柏昇前往臺南市某處與蔡子鴻會合，由蔡子鴻交付左列45萬元予王柏昇。     ⑦ ①109年9月19日某時許 ②來來豆漿 ③面交 ④35萬元 王柏昇化名「陳志勇」，於左列時、地，親自向穆海鋒收取35萬元。     ⑧ ①109年9月22日某時許 ②○○麵店附近 ③面交 ④24萬元 王柏昇指使蔡子鴻化名「阿澤」於左列時、地，向穆海鋒取款24萬元，蔡子鴻得手後再交付予王柏昇。      ⑨ ①109年9月26日某時許 ②不詳地點 ③面交 ④25萬元 王柏昇指使本案詐欺集團不詳成員，於左列之時、地，向穆海鋒收取左列款項後再交付予王柏昇。     ⑩ ①109年9月30日某時許 ②不詳地點 ③面交 ④12萬元 王柏昇指使本案詐欺集團不詳成員，於左列之時、地，向穆海鋒收取左列款項後再交付予王柏昇。     ⑪ ①109年10月6日下午某時許 ②來來豆漿 ③面交 ④35萬元 王柏昇化名「陳志勇」，於左列時、地，親自向穆海鋒收取35萬元。     ⑫ ①109年10月8日某時許 ②不詳地點 ③面交 ④33萬元 王柏昇指使本案詐欺集團不詳成員，於左列之時、地，向穆海鋒收取左列款項後再交付予王柏昇。     ⑬ ①109年10月12日15時許 ②嘉義市○區○○路000巷內 ③面交 ④55萬元 王柏昇化名「陳志勇」，於左列時、地，親自向穆海鋒收取55萬元。     ⑭ ①109年10月22日17時許 ②嘉義市○○路交流道附近 ③面交 ④75萬元 王柏昇化名「陳志勇」指使王韋捷化名「阿忠」駕車搭載其於左列時間，前往左列地點，由王柏昇向穆海鋒收取75萬元。     ⑮ ①109年10月29日15時45分許 ②永康統一超商 ③面交 ④35萬元 王柏昇指使王韋捷化名「阿忠」，於左列時、地，向穆海鋒收取35萬元，王韋捷得手後再交付王柏昇。  

附表三：盜刷信用卡部分
編號 告訴人 信用卡 消費明細（新臺幣） 卷證出處 1 林志榮 台新銀行信用卡（卡號末2碼00號）  1、109年5月24日，向○○科技股份有限公司刷卡購買價值3,000元之遊戲點數。 2、109年5月24日，向○○科技股份有限公司刷卡購買價值1萬元之遊戲點數。 3、109年5月24日，向○○科技股份有限公司刷卡購買價值5,000元之遊戲點數。 4、109年5月24日，向○○科技股份有限公司刷卡購買價值1萬元之遊戲點數。 5、109年5月24日，向美商○○電腦股份有限公司刷卡購買價值3,290元之購物點數。 6、109年5月24日，向○○科技股份有限公司刷卡購買價值5,000元之遊戲點數。 7、109年5月25日，向美商○○電腦股份有限公司刷卡購買價值3,389元之購物點數。 8、109年5月25日，向美商○○電腦股份有限公司刷卡購買價值3,290元之購物點數。 9、109年5月25日，向美商○○電腦股份有限公司刷卡購買價值3,290元之購物點數。 10、109年5月25日，向美商○○電腦股份有限公司刷卡購買價值240元之購物點數。 11、109年5月25日，向美商○○電腦股份有限公司刷卡購買價值3,290元之購物點數。 12、109年5月25日，向美商○○電腦股份有限公司刷卡購買價值3,290元之購物點數。 13、109年5月25日，向美商○○電腦股份有限公司刷卡購買價值3,290元之購物點數。 14、109年5月25日，向美商○○電腦股份有限公司刷卡購買價值603元之購物點數。 15、109年5月25日，向美商○○電腦股份有限公司刷卡購買價值3,290元之購物點數。 ①信用卡影本（偵8卷第121頁）。 ②台新銀行信用卡帳單（警1卷第79-81頁）。 2 陳柏良 聯邦商業銀行信用卡（卡號末2碼00號，完整卡號詳卷） 1、109年6月19日16時55分，向美商○○電腦股份有限公司刷卡購買價值170元之購物點數。 2、109年6月19日17時43分，向美商○○電腦股份有限公司刷卡購買價值170元之購物點數。 3、109年6月19日17時44分，向美商○○電腦股份有限公司刷卡購買價值170元之購物點數。 聯邦商業銀行信用卡消費紀錄（偵8卷第244頁）。 

附表四：本案扣押物品
編號 名稱 數量 持有人 備註 1 IPHONE 6S行動電話（搭配門號○○○○○○○○○○號晶片卡1張） 壹支 王柏昇 雲林縣警察局臺西分局搜索扣押筆錄暨扣案物附表1份（警1卷第225-229頁） 2 IPHONE 6行動電話（搭配門號〇○○○○○○○○○號晶片卡1張） 壹支   3 IPHONE 6行動電話（搭配門號○○○○○○○○○○號晶片卡1張） 壹支   4 IPHONE XS MAX行動電話（搭配門號○○○○○○○○○○號晶片卡1張） 壹支   5 OPPO廠牌行動電話（搭配門號〇○○○○○○○○○號晶片卡1張） 壹支 莊聖德 雲林縣警察局臺西分局搜索扣押筆錄暨扣押物品目錄表1份(警2卷第29-33頁) 6 000-0000號自小客車行車紀錄器記憶卡 壹張   7 ACER廠牌筆記型電腦（含充電器） 壹臺 王韋捷 雲林縣警察局臺西分局搜索扣押筆錄暨扣押物品目錄表1份(警2卷第89-93頁) 8 IPHONE 6S行動電話（含門號○○○○○○○○○○號晶片卡1張） 壹支   9 IPHONE 11行動電話（含門號○○○○○○○○○○號晶片卡1張） 壹支   10 張富強身分證影本 壹張   11 雲林縣北港地政事務所土地所有權狀影本 貳張   12 張富強借據、借條 貳張   13 張富強本票 貳張   14 黃財堂本票、聲明書、借貸和解書、借據 肆張   15 呂挺秀本票、聲明書、借貸和解書、借據 肆張   16 談永銘本票、聲明書、借貸和解書、借據 肆張   

附表五：被告蔡子鴻與蔡閔翔通訊軟體Messenger對話紀錄內容
（出處:偵6卷第63-72頁）　
編號  時間 對話紀錄內容 1 ① 5月13日前某時 翔:現在過去大林了 鴻:要去大林哪裡跟你拿 翔:我想一下 翔:你在哪 鴻:我叫別人去跟你拿啦 鴻:不要再拖了 翔:好 翔:(傳送照片) 翔:這裡 鴻:多久 翔:但兄弟我卡只能用四個月左右 翔:我差不多20分到 鴻:好 鴻:卡的密碼勒 翔:000000 翔:只能用3-4個月 翔:沒關係吧 鴻:可以 翔:好 鴻:3個月好嗎? 鴻:還是四個月 鴻:看你 翔:3個月好了 翔:因為三個月後我家人要換卡 鴻:嗯嗯嗯 翔:出事機率大嗎哈哈 翔:誰要來拿 鴻:不大 翔:好 鴻:賭博用到 鴻:的 翔:好 翔:嚴重的頂多罰錢嗎 鴻:嚴重頂多死刑 翔:幹 翔:... 翔:(傳送貼圖) 翔:講認真的啦 鴻:罰緩而已 翔:幾萬? 鴻:蛤 翔:罰幾萬喔 翔:哈哈哈 鴻:(收回一則訊息) 鴻:他們公司會處理 鴻:吧 鴻:我不清楚 鴻:我在問看看 翔:好啦出事公司會處理好 翔:你在問看看 翔:誰要來拿  ② 5月13日21時22分 鴻:(語音通話) 鴻:幹您娘 翔:打字 翔:啥 鴻:接電話 鴻:快點  ③ 5月13日21時24分 鴻:(語音通話) 鴻:你從15開始算 鴻:三個月後的15號 鴻:我會拿給你 翔:好 鴻:你在提醒我 翔:8/15ㄇ 鴻:這這之間如果出事你自己要負擔 鴻:嗯嗯嗯 鴻:對 翔:公司沒有負責嗎 鴻:錢有 鴻:我是說真的出事的話 鴻:我要先把最嚴重的跟你講 翔:會關...? 鴻:這是最嚴重的 鴻:可是這個不是詐騙的 鴻:不回 鴻:不會那麼嚴重 翔:如果是要用詐的就不要了 鴻:就不是齁 鴻:聽不懂喔 翔:確定齁 鴻:就說這個是賭博的 翔:好 鴻:0000000000 鴻:你到打這支電話 翔:好 鴻:(傳送貼圖) 鴻:互不相欠嘿 翔:好  ④ 5月13日21時52分 鴻:(語音通話) 鴻:讚(傳送貼圖) 鴻:讚(傳送貼圖) 翔:我要到了 鴻:(語音通話) 鴻:(2秒語音訊息) 翔:好 翔:你到了嗎 鴻:到了 翔:好 翔:我到大埤了 翔:馬上到 鴻:不要讓別人等太久 鴻:快點 翔:好 鴻:到了沒 鴻:人家在吹了餒 鴻:阿哥  ⑤ 5月13日22時9分 鴻:(語音通話) 鴻:到底 翔:快到了 翔:大哥我騎車沒辦法多快 鴻:... 鴻:(語音通話) 鴻:讚(傳送貼圖) 翔:打字 翔:怎麼了 翔:?  ⑥  5月17日22時1分 翔:(語音通話)  ⑦ 5月21日11時31分 鴻:(語音通話) 翔:?  ⑧ 5月21日11時42分 翔:(語音通話) 鴻:現在今天一定要去郵局一趟    說為什麼變成問題帳戶    他會說完後    再麻煩郵局人員把今天九點多有一筆三萬的。     麻煩郵局人員退回去給轉帳過來的人    不然這三萬人家買東西沒有退回去會很危險 鴻:去郵局寫切結書把三萬元退回去 翔:好，我弄看看 鴻:要緊 翔:等我我先問看看我下午能不能請假 翔:不然我在上班 鴻:你的電話多少 翔:幹嘛 鴻:給我 鴻:我叫人家直接打給你 鴻:跟你講比較快 翔:0000000000  ⑨ 5月21日14時12分 翔:叫你朋友打給我 翔:我手機沒辦法打 翔:讚(傳送貼圖) 鴻:欸 翔:嘿 鴻:你之前戶頭有借別人? 翔:沒有  ⑩ 5月21日15時14分 鴻:你明天可以請假嗎?   ⑪ 5月21日15時37分 翔:不一定可以 鴻:處理一下 翔:不一定可以請假 翔:工作都安排好了 鴻:請半天就好了 鴻:不然你這個沒處理好 鴻:你要拿4w出來 翔:我? 鴻:嗯嗯嗯 翔:怎麼說 鴻:人家匯三萬進去 鴻:現在三萬拿不出來 鴻:還有買簿子的1萬  ⑫ 5月22日12時8分 鴻:(語音通話) 鴻:讚(傳送貼圖) 鴻:讚(傳送貼圖) 鴻:讚(傳送貼圖) 鴻:你就說明天人家帶他去領三萬出來交給公司就對了 鴻:這樣就好 鴻:就說明天有人明天拿卡跟簿子給他 鴻:然後帶他去領三萬 鴻:如果沒辦法配合到時候我們這邊那個匯款的咬他前他拿走的。就別說為什麼有刑期。甚至人交報他家給被害人 鴻:沒有人在黑吃黑的 鴻:就跟他說明天人家跟他聯絡麻煩他請假一天 鴻:一天工作前  ⑬ 5月22上午11時52分 翔:你叫你朋友打給我 翔:我手機不能打 鴻:嗯嗯 鴻:兩點至三點會打給你 翔:好  ⑭ 5月22日13時28分 鴻:(語音通話) 鴻:讚(傳送貼圖) 鴻:你今天有請假? 翔:我剛剛中午休息啊 鴻:你有請假嗎? 翔:沒辦法請假啊 翔:工作都排好了 鴻:你的印章在你那邊嗎? 翔:不再 翔:你朋友打給我嗎 翔:他電話多少  ⑮ 5月26日11時52分 翔:(未接語音通話) 鴻:? 翔:你朋友那個弄好了嗎  ⑯ 5月26日16時1分 翔:?  ⑰ 5月27日16時15分 鴻:那你有去用嗎? 翔:他沒打給我啊 鴻:(2秒語音訊息) 翔:沒接啊 鴻:(2秒語音訊息) 翔:我打很多天了  ⑱ 5月29日16時16分 翔:讚(傳送貼圖) 翔:現在搞到要等北投分局的傳單...  ⑲ 5月30日19時41分 翔:支援 鴻:哪 翔:我叔叔那邊集合  ⑳ 5月30日19時46分 鴻:(語音通話) 
附表六：被告蔡子鴻與王柏昇通訊軟體Messenger對話紀錄內容
（出處:偵6卷第47-63頁）
編號  時間 對話紀錄內容 1 ① 5月15日22時17分 蔡:(語音通話) 王:有客人在致 王:這 王:等人走了我再拿給你  ② 5月15日22時53分 蔡:【重要通知】你好，我司網址wm555.net預計於4/13 14:00系統維護完成後限制台灣地區登入台灣地區登入網址更新如下:前台網址:00000.net管理端(圖片遮蓋)00.00000.net 蔡:0000000 蔡:Qq11  ③ 5月15日23時14分 蔡:(語音通話) 蔡:(傳送照片)  ④ 5月15日23時22分 蔡:(語音通話) 王:帳密 王:大小寫對嗎 蔡:(2秒語音訊息)  ⑤ 5月16日0時2分 王:輸光 王:不能玩 王:哈哈 王:禮拜一對 王:休息了 王:難玩 蔡:... 蔡:不好玩喔 王:在玩下去會飛走 王:不要了 王:節制。你忙 王:我也要休息了 蔡:對啊哥 蔡:哥你早點休息  ⑥  5月16日13時50分 王:好  ⑦ 5月16日16時8分 蔡:(語音通話) 蔡:讚(傳送貼圖)  ⑧ 5月16日20時23分 王:(視訊聊天)  ⑨ 5月17日前某時 王:(語音訊息) 蔡:(傳送照片)  ⑩ 5月17日19時28分 王:好  ⑪ 5月17日21時59分 王:(語音通話)  ⑫ 5月17日22時 王:(語音通話)  ⑬ 5月18日13時7分 蔡:哥你有匯了嗎  ⑭ 5月18日14時11分 王:剛起來  ⑮ 5月18日14時38分 王:晚上之前會轉好 蔡:哥ok(傳送貼圖)  ⑯ 5月18日19時52分 王:弟。改明天可以嗎今天出點狀況沒進來客戶明天下班會轉進來 蔡:哥我跟上頭講一下 王:你說一下明天有 王:轉好明細給他 蔡:哥好ok(傳送貼圖)  ⑰ 5月19日13時43分 蔡:哥有了嗎?   ⑱ 5月19日14時16分 王:一樣晚上之前 王:我在等  ⑲ 5月19日18時39分 蔡:哥有嗎 王:還沒 王:等客戶下班  ⑳ 5月19日20時50分 蔡:(語音通話)  ㉑ 5月19日前某時 王:(未接語音通話)  ㉒ 5月19日21時51分 蔡:(語音通話) 蔡:哥他要過去了 王:(未接語音通話) 蔡:到會跟我聯絡 王:(7秒語音訊息) 蔡:(3秒語音訊息)  ㉓ 5月19日22時9分 蔡:(語音通話)  ㉔ 5月19日22時15分 王:(未接語音通話) 蔡:讚(傳送貼圖) 蔡:哥 王:(10秒語音訊息) 王:(8秒語音訊息) 蔡:(5秒語音訊息) 王:(18秒語音訊息) 王:(4秒語音訊息) 蔡:哥你不要這樣講啦 蔡:我比較不好意思 王:(26秒語音訊息) 蔡:本來是要叫哥不要玩的 王:(11秒語音訊息) 王:(4秒語音訊息) 王:(語音訊息) 王:(12秒語音訊息) 王:(4秒語音訊息) 王:(7秒語音訊息) 王:拿到再跟我說 蔡:哥謝謝你這個我到我不會下去    玩 蔡:哥好 蔡:(傳送貼圖) 王:讚(傳送貼圖) 王:拿到再跟我說一下 蔡:讚(傳送貼圖) 蔡:哥 蔡:有了  ㉕ 5月20日前某時 王:那個任祥找得到人嗎? 王:還差我兩萬 蔡:讚(傳送貼圖) 王:說20號要給我 王:已經很久了。而且先處理別人的 王:幹 蔡:(4秒語音訊息) 蔡:(8秒語音訊息) 王:幫我跟他說 王:我找他 王:真的沒耐心  ㉖ 5月20日0時38分 王:你跟他說我20號沒拿的兩萬我2    1號去他家 王:這樣就好了 蔡:哥好  ㉗ 5月20日23時 蔡:(語音通話)  ㉘ 5月21日11時15分 王:(語音通話) 王:叫那個人去郵局一趟。    然後問看看為什麼變成問題帳戶然後裡面有一筆三萬的麻煩郵局人員退回去給匯款人 王:叫哪個人現在今天一定要去郵局一趟    說為什麼變成問題帳戶    他會說完後    再麻煩郵局人員把今天九點多有一筆三萬的。    麻煩郵局人員退回去給轉帳過來的人    不然這三萬人家買東西沒有退回去會很危險 王:讚(傳送貼圖) 王:他要去郵局寫切結書把三萬退回去 王:要緊 王:現在不知道是他自己去用的還是出問題了因為今天九點多的這筆三萬是危險的他轉進來說沒有他要去報警所以麻煩ㄦㄤ 蔡:哥他說沒有 王:他叫什麼名字 王:讚(傳送貼圖) 王:我查看看 蔡:蔡閔翔 王:他在上班嗎 王:還是他手機給我 王:我跟他說 王:電話給我 王:我來去說好了 王:你上班 蔡:哥我在問了 蔡:0000000000 王:叫他現在去郵局一趟 王:說下午請假 工作的錢我這邊出    別跟他說我這邊是誰喔    不然他等等亂咬  ㉙ 5月21日12時36分 蔡:哥這個我知道 王:(32秒語音訊息) 蔡:所以是有三個人在用? 王:比如你。維傑 阿中    你們個都跟我借錢利息的就你們三個再回我利息    而且客戶都沒跳掉    都還關係不錯還在回利息錢 王:所以怎樣也不可能 王:叫他去一趟就知道了 王:還有欠錢沒辦法還的嗎 王:我又沒帳戶了 蔡:他這個後面就不能用了嗎 王:一定要解除才能用 王:解除又要一段時間可能兩三個月 王:現在不知道是帳戶問題    還是有人報案 王:沒帳戶了 王:唉。麻煩  ㉚ 5月21日13時22分 蔡:哥我在忙你找看看 王:找得到就不用問了 王:拷貝現在是那三萬 王:而且帳戶用不到半個月元  ㉛ 5月21日14時10分 王:不用看了。這個什麼祥ㄉㄜ 王:在還沒給我們帳戶 王:之前就借給別人了 王:我的三個客戶我都問過 王:沒人報警 王:這要找他要。還有那一萬 蔡:他說沒有餒  ㉜ 5月21日15時7分 王:你跟他說明天請假    我麻煩年輕人載他去郵局一趟 王:然後問他印章在嗎。跟雙證件  ㉝ 5月21日19時1分 王:那個人不接電話了 王:幹。殺小 王:該不會三萬領去了吧 蔡:真假 蔡:他說他電話不能打 王:你要不要跟他說明天我麻煩年輕人 王:載他去郵局一趟  ㉞ 5月21日20時58分 王:回我 王:到底 王:他說什麼 王:我跟你對話要刪除  ㉟ 5月21日22時29分 蔡:哥他已讀我 王:叫他回你 王:那有可能他把三萬吃掉了 王:唉 王:最痛恨遇到這樣子  ㊱ 5月21日23時34分 蔡:(傳送圖片) 蔡:哥這樣要怎麼處理  ㊲ 5月22日0時4分 王:你就說明天人家帶他去領三萬出來交給公司就    對了 王:這樣就好 王:就說明天有人明天拿卡跟簿子給他 王:然後帶他去領三萬 王:如果沒辦法配合到時候我們這邊那個匯款的咬    他前他拿走的。就別說為什麼有刑期。甚至人    交報他家給被害人 王:沒有人在黑吃黑的 王:就跟他說明天人家跟他聯絡麻煩他請假一天 王:一天工作前 蔡:哥我有跟他說了 蔡:我直接擷圖跟他看  ㊳ 5月22日1時32分 王:嗯   ㊴ 5月22日11時53分 蔡:(語音通話)  ㊵ 5月22日13時27分 王:你跟他說他今天請假嗎 王:叫他先別去郵局 王:不然說錯話就領不到三萬了 蔡:他說沒辦法請 王:(語音通話)  ㊶ 5月22日21時4分 蔡:(語音通話)  ㊷ 5月24日19時52分 蔡:讚(傳送貼圖) 蔡:(3秒語音訊息)  ㊸ 5月24日19時55分 蔡:(語音通話)  ㊹ 5月24日19時59分 蔡:(語音通話)  ㊺ 5月24日20時1分 蔡:(語音通話)  ㊻ 5月24日20時54分 蔡:(語音通話)  ㊼ 5月26日12時24分 蔡:哥他那個有辦理嗎 蔡:辦好了嗎 王:你打給他的看看 王:我出彰化 王:他手機各位有 王:給我  ㊽ 5月26日12時51分 蔡:他的手機嗎?  ㊾ 5月26日13時19分 王:你問他改明天去郵局可不可以 王:或者說明天請個假  ㊿ 5月27日16時13分 王:你有問他嗎 王:....   5月28日2時10分 王:那個人電話給我 王:人家要討那三萬了 王:煩死了   5月28日11時22分 蔡:哥等我一下我傳給你 蔡:最近比較忙 蔡:0000000000   5月28日14時4分 王:讚(傳送貼圖)   5月29日16時17分 蔡:哥 王:? 蔡:(語音訊息) 王:有。剛剛我跟他聯繫了 王:那三萬他太慢去了    昨天還今天人家已經鎖了 王:唉 王:算了 王:那邊放棄了。沒事。我有交代    他怎麼說了 蔡:(3秒語音訊息) 蔡:(4秒語音訊息) 王:有。等他去做筆錄然後郵局還    有三萬扣給對方而已 王:ㄊㄚㄏㄨㄟ 王:他會 王:我有交代了 蔡:了解 王:嗯   5月30日22時22分 王:(視訊聊天)   5月31日17時46分 蔡:(語音通話) 蔡:讚(傳送貼圖)   5月31日19時12分 王:?   5月31日21時7分 蔡:哥我是要問那個妞妞   5月31日22時16分 蔡:(語音通話) 蔡:讚(傳送貼圖) 蔡:哥   6月1日2時16分 王:? 王:那個沒有了 王:人家不給ㄌㄜ   6月1日15時1分 蔡:為什麼?   6月1日16時21分 王:爆滿 王:不收了   6月9日14時13分 王:有空叫那個菜什麼翔去一趟郵局。跟郵局的人說他帳戶那筆三萬的。退回去那個轉來的先生。不然那個先生要告侵佔了 王:讚(傳送貼圖) 王:在這樣轉告他   6月9日18時42分 蔡:哥好 蔡:我在跟他說 王:好喔   6月13日16時55分 蔡:(語音通話) 蔡:讚(傳送貼圖)   6月13日17時39分 蔡:(語音通話)   6月13日17時45分 王:(語音通話) 王:ft0000000@gmail.com 王:讚(傳送貼圖) 蔡:哥你看看價錢再跟我說   6月13日20時2分 王:沒有了      剛剛在打過去    說台南那邊也停了   7月2日17時11分 蔡:讚(傳送貼圖)   7月2日17時14分 蔡:(語音通話) 王:buglag00000000@gmail.com 蔡:哥你換了喔 王:(傳送照片) 王:我現在在通 王:這個聯絡 蔡:...... 蔡:哥好 蔡:哥你注意安全 王:會的。你自己也要注意安全 王:別太相信人    越能害到你越是最相信的 王:記住 王:我先忙 蔡:我知道了   7月5日0時49分 王:(語音通話)   7月5日2時6分 王:(未接語音通話)   7月5日2時8分 蔡:(語音通話)   7月13日1時49分 王:你有辦法 王:聯絡道偉傑嗎 王:拷貝他一整天都沒回 王:出事喔 蔡:哥怎麼了   7月13日18時20分 蔡:0000000000   7月13日18時50分 王:感謝   7月13日19時28分 蔡:哥不會   7月28日10時20分 蔡:(收回一則訊息)   7月28日12時2分 王:? 蔡:哥我等等跟你說 王:Facetime 蔡:ok   8月5日1時53分 王:有客戶還是什麼的。    繳不出錢的有帳戶。卡跟本子幫我留意一下 王:以不會害到你本身自己為主   8月7日10時39分 蔡:哥好我在注意一下   8月7日11時33分 王:有皮皮的客人再跟我說   9月6日3時47分 王:(視訊聊天) 王:FT 蔡:abZ0000000000@yahoo.com.tw   9月19日19時51分 王:打給我 王:讚(傳送貼圖)   9月20日16時16分 王:起床了嗎   9月20日16時37分 王:要去忙   9月23日1時11分 蔡:哥我怎麼不能傳訊息給你 
附表七：被告蔡子鴻與王韋捷通訊軟體Instagram對話紀錄內容
（出處:偵6卷第41-42頁）
編號 通訊軟體對話紀錄內容 1 蔡:知道我在哪嗎 王:不知道 王:0000000請問是王小明王女士嗎？我這邊是甘肅省通訊管理局我們單位先前有寄發一份通知給你是要請你別在發送不實廣告短信可是你怎麼都沒有理會呢？ 女士我這麼跟你說好了你不是在今年的8月3號有向移動公司申辦一部135打頭手機號近期我們有接獲很多群眾舉報說你在發送大量違規短信你當時申辦下來是給誰做使用呢? 你是王小明王女士本人嗎?我這邊有像移動公司調閱當時的開辦材料我跟你核對一次這部135手機號登記在一名1993年11月12號身分證末四碼1234這是妳本人嗎?那沒搞錯呀!奇怪了 你這情況我們單位先跟你做了解我冒昧問你幾個問題你的身分證是否有丟失的紀錄?那在請你自個回想一下你有沒有在網路曾經留底過你的身分信息還是綁定你的身分信息呢? 那你在今年8/3號人都是在本地嗎?還是你有到過武漢呢?我們單位建議你先向開卡地武漢市洪山公安局做舉報處理並且請他們幫你開立一份報案證明單回傳至我們通訊管理局我們單位收到後才有權利幫你註銷這部135手機號這樣明白了嗎? 女士你手頭邊有紙筆嗎?我先將135全號還有申辦地點申辦日期提供給你 那在待會我們單位有什麼能協助你我在協助你好嗎? 公文編號528178違規手機號000-0000-0000開辦日期20年8月3號開辦地點武漢市洪山區移動營業廳通知單位甘肅省通信管理局話服員李明工號022410女士避免你有抄記錯誤你將材料報讀我我跟你核對一次女士你現在是不曉得怎麼向洪山公安局聯繫事嗎? 那我們單位最多能幫助你的方式就是待會我可以透由我們通信管理局的權限幫你開啟國營企業舉報管道將你的電話還有我跟你的這份錄音檔案我幫你擷取下來匯報至洪山公安局讓你做舉報處理來維護你自個權益這方式能協助到你嗎?那待會匯報過去你想得怎麼向公安民警做舉報嗎?你就說明今天是收到我們通信管理局的通知才曉得你的名下在武漢被冒辦一部135手機號但是你本人沒申報這手機號違規短信也不是你發送的你就實話實說明白了嗎? 最重要的一點是你要好好配合調查證實不是你本人去申辦的你再請公安民警以身分材料外洩的方向幫你立案調查來維護你自個權益這樣了解嗎? 那你電話已不掛機的方式鴿在耳旁我現在就將你的電話會到至洪山公安局請你耐心稍等很高興為您服務## 王:去看稿 王:乖 蔡:(傳送一張照片) 

附表八：被害人穆海鋒及其家人自帳戶內提領款項後交付之金流
表
編號 ①自帳戶內提領時間 ②提領金額 ③提領帳戶 ①交付時間 ②交付金額 ③交付地點 ④交付過程及受交付之人名 卷證出處 1 ①109年9月12日、13日 ②分別提領10萬元、及12萬7千元 ③穆海鋒臺灣銀行帳戶 ①109年9月13日7時許 ②46萬元 ③金石堂臺南店 ④王柏昇化名「陳志勇」指使蔡子鴻化名「阿澤」獨自駕車前往，穆海鋒將現金交給「阿澤」。 ①偵8卷第223頁。 ②同上卷第218頁。  ①109年9月12日、13日 ②接續提領共計30萬元 ③劉○招郵局帳戶    向不詳友人借貸之不詳金額（警1卷第137頁）   2 ①109年9月15日 ②45萬元 ③劉○招第一銀行帳戶 ①109年9月15日 ②45萬元 ③○○麵店 ④王柏昇化名「陳志勇」指使蔡子鴻化名「阿澤」騎乘黑色機車獨自前往，穆海鋒以黑色側背包裝錢交給「阿澤」。 同上卷第232頁。 3 ①109年9月16日至18日 ②分別提領3萬5,000元、3萬元、22萬元 ③劉○招高雄銀行帳戶 ①109年9月19日 ②35萬元 ④來來豆漿 ⑤穆海鋒將錢交付給化名「陳志勇」之王柏昇。 同上卷第230頁。  向不詳友人借貸之不詳金額   4 ①109年9月22日 ②24萬元 ③劉○招第一銀行帳戶 ①109年9月22日 ②24萬元 ③○○麵店 ④穆海鋒將錢交給騎乘黑色機車獨自一人前來化名「阿澤」的蔡子鴻。 同上卷第232頁。 5 ①109年9月26日 ②25萬元 ③劉○招高雄仁武農會帳戶 ①109年9月26日 ②25萬元 ③不詳 ④本案詐欺集團不詳成員 同上卷第234頁。 6 ①109年9月30日 ②12萬元 ③劉○招第一銀行帳戶 ①109年9月30日 ②12萬元 ③不詳 ④本案詐欺集團不詳成員 同上卷第232頁 7 ①109年10月3日 ②4萬元 ③穆彥榮郵局帳戶 ①109年10月6日下午某時許 ②35萬元 ③來來豆漿 ④穆海鋒將錢交付給化名「陳志勇」之王柏昇。 ①同上卷第228頁。 ②同上卷第219頁。   ①109年10月6日 ②24萬元 ③劉○招郵局帳戶 　    劉○招向友人借款7萬元（警1卷第139頁）   8 ①109年10月8日 ②33萬元 ③劉○招郵局帳戶 ①109年10月8日 ②33萬元 ③不詳 ④本案詐欺集團不詳成員 同上卷第219頁。  9 ①109年10月12日 ②接續提領35萬6千元、6萬元、3萬元 ③劉○招郵局帳戶 ①109年10月12日15時許 ②55萬元 ③嘉義市○區○○路000巷內 ④穆海鋒將錢交付給化名「陳志勇」之王柏昇。 同上卷第220頁。 10 ①109年10月22日 ②提領74萬8千元 ③劉○招郵局帳戶 ①109年10月22日17時許後 ②75萬元 ③嘉義市北港交流道 ④王韋捷化名「阿忠」駕駛紅色轎車搭載化名「陳志勇」之王柏昇前來，穆海鋒將錢交給化名「陳志勇」之王柏昇。 同上卷第221頁。 11 ①109年10月29日 ②提領30萬元 ③穆志明郵局帳戶 ①109年10月29日15時45分 ②35萬元 ③永康統一超商 ④王韋捷化名「阿忠」駕駛紅色轎車獨自前來，穆海鋒以牛皮紙袋裝錢交給「阿忠」之王韋捷。 ①同上卷第226頁。 ②警2卷第111頁道路監視器錄影畫面翻拍照片。 

對照表：
編號 卷宗名稱       代號   1 雲警西偵字第1090013172號卷一、二       警1、2卷   2 臺灣雲林地方檢察署109年度偵字第7265號卷       偵1卷   3 臺灣雲林地方檢察署109年度偵字第7889號卷       偵2卷   4 臺灣雲林地方檢察署109年度偵字第7890號卷一、二       偵3、4卷   5 臺灣雲林地方檢察署109年度偵字第7891號卷       偵5卷   6 臺灣雲林地方檢察署110年度偵字第656號卷       偵6卷   7 臺灣雲林地方檢察署110年度偵字第657號卷       偵7卷   8 臺灣雲林地方檢察署110年度偵字第1357號卷一、二       偵8、9卷   9 臺灣雲林地方法院110年度訴字第152號卷一至八       原審1至8卷